【裁判字號】    96,上訴,316
【裁判日期】    970530
【裁判案由】    偽造有價證券等
【裁判全文】
台灣高等法院刑事判決          96年度上訴字第316、3315號
上  訴  人  台灣台北地方法院檢察署檢察官
上  訴  人
即  被  告  丙○○
選任辯護人  游朝義律師
上  訴  人
即  被  告  子○○
選任辯護人  劉師婷律師
            蔡雅瀅律師
上  訴  人
即  被  告  己○○
選任辯護人  陳俊傑律師
被      告  辛○○
選任辯護人  藺超群律師
被      告  壬○○
選任辯護人  蔡明和律師
上列上訴人等因被告等偽造有價證券等案件，不服台灣台北地方
法院九十四年度訴字第一００二號、九十六年度訴緝字第七八號
，中華民國九十五年十二月十九日、九十六年六月二十五日第一
審判決（起訴案號：台灣台北地方法院檢察署九十四年度調偵字
第一五一、二０九號、偵字第一０二三七、一二九八四、一三六
三三、一三六三四號，移送併辦案號：九十五年度偵字第八三六
九號），提起上訴，本院併案審理後判決如下：
    主  文
原判決撤銷。
丙○○共同連續犯行使偽造私文書罪，處有期徒刑壹年捌月。如
附表一編號(一)至(三)、附表二編號(一)至(四)、(八)至(十二)所示之偽造署押
、印文均沒收。
子○○共同連續犯行使偽造私文書罪，處有期徒刑壹年捌月。如
附表一編號(一)至(三)、附表二編號(一)至(四)、(八)至(十二)所示之偽造署押
、印文均沒收。
己○○共同連續犯行使偽造私文書罪，累犯，處有期徒刑壹年拾
月。如附表一編號(一)、附表二編號(一)至(四)、(十三)、(十四)所示之偽造署
押、印文均沒收。
辛○○共同連續犯行使偽造私文書罪，處有期徒刑壹年；減為有
期徒刑陸月，如易科罰金，以銀元佰元即新台幣玖佰元折算壹
日。如附表一編號(一)、附表二編號(一)至(四)所示之偽造署押、印文
均沒收。
壬○○共同連續犯行使偽造私文書罪，處有期徒刑壹年；減為有
期徒刑陸月，如易科罰金，以銀元佰元即新台幣玖佰元折算壹
日。如附表一編號(一)至(三)、附表二編號(一)至(四)、(八)至(十二)所示之偽
造署押、印文均沒收。
    事  實
一、己○○前因詐欺及偽造文書案件，經本院判決應執行有期徒
    刑八月確定，於民國八十八年十二月三十一日縮刑期滿執行
    完畢。
二、丙○○、子○○、己○○、辛○○、壬○○與丁○○、甲○○、陳富美（以上三人另由原審法院通緝中）及真實姓名年
    籍不詳自稱「賀德曼」之外國成年男子、自稱「卯○○」之
    成年男子（以上二人未據提起公訴）等人，明知渠等並無資
    金，不足以提供鉅額美金之資金證明或提供貸款，竟就以下
    所述之各項事實部分，各共同基於意圖為自己不法所有及行
    使偽造私文書之概括犯意聯絡，分向丑○○、乙○○、洪泰
    山、陳勝榮、戊○○、寅○○誆稱可提供資金證明進而貸得
    鉅額美金以從事國際金融操作，而詐取錢財：
  (一)丑○○先於九十一年七、八月間，經友人介紹認識甲○○、
    丁○○，復於九十二年四月間結識己○○，丑○○即介紹甲○○、丁○○與己○○認識。詎己○○、丙○○、子○○、
    辛○○、壬○○、甲○○、丁○○、陳富美、賀德曼竟共同
    基於意圖為自己不法所有之犯意聯絡，於九十二年七月間，
    先由己○○向丑○○佯稱有從事國際金融操作之德國人賀德
    曼來台，邀請丁○○擔任翻譯，約同丑○○、丁○○、甲○○與賀德曼於九十二年七月十五日，在台北市○○○路華國
    飯店見面談論國際金融操作事宜；席間，丁○○及甲○○向
    丑○○謊稱：賀德曼所屬之集團投資美金五億元之國際金融
    操作案應屬可行，惟因賀德曼所屬集團必須拿到貸方存款證
    明及 SWIFT通訊電文以為還款之保障始願撥款，而渠等欲投
    資該項國際金融操作，但為取得資金證明及 SWIFT通訊電文
    須支付款項，尚缺現款新台幣（以下除標明美金部分外，均
    為新台幣）一百五十萬元，邀丑○○共同合作從事金融操作
    云云。丑○○不疑有他，遂於九十二年七月十七日十一時三
    十分許，在台北市○○街某泡沫紅茶店內，交付一百五十萬
    元予甲○○收受；甲○○、丁○○得款後，隨即前往子○○
    妻舅辛○○位於台北市○○路○段八一號三樓之五之辦公室
    ，將該一百五十萬元交給丙○○，丙○○囑由子○○簽署備
    忘錄交付甲○○，丙○○其後並將其中一百萬分別以現金存
    款及跨行轉存之方式匯入壬○○設於台灣中小企業銀行內壢
    分行帳號00000000000號之帳戶內；而甲○○為
    向丑○○佯示已將一百五十萬元交給「引資方」代表，乃要
    求子○○出具證明，因子○○不願讓丑○○知其真實姓名，
    乃請辛○○簽署備忘錄，辛○○遂簽署備忘錄一紙交給甲○○，再由甲○○轉交給丑○○，證明該一百五十萬元，確實
    已交給「引資方」代表；而後丁○○又佯稱為繼續國際金融
    操作案，需要另提出補充文件，子○○則配合謊稱提出補充
    文件另需費用二十萬元，而丑○○、己○○、甲○○、丁○○既係需求資金證明之人，應一人拿出五萬元湊足二十萬元
    ，丑○○不疑有他又拿出五萬元交付己○○轉交子○○。後
    因丑○○遲遲不見國際金融操作資金下落，不斷向丁○○、
    甲○○追問一百五十萬元用途，丁○○、甲○○始終無法解
    釋清楚，最後避不見面，丑○○始知受騙。
  (二)九十二年七月底，由不知情之庚○○介紹乙○○、洪泰山、
    陳勝榮、戊○○（以下除分別稱呼姓名外，簡稱為乙○○等
    人）與己○○認識，己○○知悉乙○○等人欲透過澳大利亞
    EXPRESS MONEY SERVICE 公司之台灣聯絡人癸○○從事國際
    金融操作，遂與丙○○、子○○、辛○○、壬○○、陳富美
    共同基於行使偽造私文書之概括犯意及意圖為自己不法所有
    之犯意聯絡，由辛○○提供位於台北市○○路○段八一號三
    樓之五之辦公室，作為丙○○、子○○與乙○○等人聯絡之
    用，並由己○○向乙○○等人佯稱可介紹只需付款五百萬元
    之「資金方」引進資金從事國際金融操作（即 Rolling）等
    語，並假意介紹丙○○、子○○與乙○○等人及癸○○認識
    ，丙○○、子○○則向乙○○等人稱渠等「資金方」資金雄
    厚，可提供足夠資金供乙○○等人從事國際金融操作等語，
    並介紹陳富美與乙○○等人認識，向乙○○等人稱陳富美即
    係資金提供者。乙○○等人不疑有他，遂於九十二年八月六
    日，由丙○○擔任引資方代表，陳勝榮作為承購方即乙○○
    等人之代表，在吳謹斌律師事務所簽署協議書切結書，並由
    己○○擔任見證人，嗣因澳大利亞 EXPRESS MONEY SERVICE
    公司（即國外作業方）表示陳勝榮不適宜擔任代表，乙○○
    等人即與丙○○商談將承購方代表更換為癸○○，雙方再於
    九十二年八月七日簽立由癸○○為承購方代表之協議切結書
    。嗣乙○○等人依協議書上約定，先於九十二年八月七日，
    在前揭辛○○辦公室，交付丙○○一百萬元，丙○○則於九
    十二年八月十三日晚上，交付陳富美所提供、偽造之台灣銀
    行面額一億美元定期存款存單彩色影本（尚無證據證明丙○○、子○○、己○○、辛○○、壬○○亦參與偽造該私文書
    之犯行，後述之偽造私文書亦同）予癸○○及乙○○等人（
    如附表一編號(一)所示）；乙○○等人再於九十二年八月十五
    日、同年月十八日，在上開辛○○位於台北市○○路之辦公
    室、台北市○○路與重慶南路交岔口附近之便利商店，分別
    各再交付二百萬元予丙○○，丙○○、子○○則於九十二年
    八月十五日，交付亦為陳富美所提供、偽造之以荷蘭銀行名
    義出具之保管收據、資金確認書等文件（如附表二編號(一)、
    (二)所示）予乙○○等人。嗣因如附表二編號(一)所示之保管收
    據不合國外作業方之需求，丙○○、子○○則於九十二年八
    月十八日再交付偽造之荷蘭銀行出具之函文（如附表二編號
    (三)所示）。之後，丙○○、子○○又藉口依協議內容只替乙○○等人翻譯國外文件，不負責傳送 SWIFT通訊電文，若要
    傳送 SWIFT通訊電文，須再另行支付五百萬元，乙○○等人
    為免先前已支付之五百萬元付之一炬，不得已於九十二年八
    月二十一日又再給付丙○○、子○○三百五十萬元，丙○○
    則又轉交陳富美所提供偽造之九十二年八月二十二日荷蘭銀
    行台北分行銀行文件查驗證明（如附表二編號(四)所示）、九
    十二年八月二十七日荷蘭銀行台北分行 SWIFT通訊電文（如
    附表二編號(五)所示）予乙○○等人，以製造渠等已依乙○○
    等人要求發送 SWIFT通訊電文予國外指定銀行之假象。嗣後
    丙○○、子○○又佯稱台灣銀行雙簽人員需各收二十萬元才
    肯發給資金證明，使得乙○○等人陷於錯誤，又分別於九十
    二年八月二十九日、同年九月一日各交付二十萬元，共計四
    十萬元予丙○○。總計乙○○等人共給付丙○○八百九十萬
    元，其中八百萬元由丙○○提領現金交付予陳富美或依陳富
    美指示匯入壬○○之台灣中小企業銀行內壢分行帳號000
    00000000號之帳戶內。嗣後因丙○○所提供之SWIF
    T 文件，遲遲未能為國外指定接收之紐約銀行收受，經乙○○、癸○○向荷蘭銀行查證結果，發覺丙○○所交付之上開
    定期存款存單影本等文件，均屬偽造，始知受騙。
  (三)九十一年夏季，寅○○因買賣土地而透過友人陳政程認識丁○○、甲○○；丁○○、甲○○因得知寅○○從事金融保險
    工作，並對操作國際金融資金有興趣，即與己○○、卯○○
    、賀德曼共同基於行使偽造私文書及意圖為自己不法所有之
    犯意聯絡，先由丁○○、甲○○於九十二年六月底、七月初
    ，透過不知情之陳政程向寅○○佯稱彼等正從事一個國際資
    金滾動案件，需要資金，希望寅○○能投資，完成後將會按
    比例提撥利潤，復於九十二年八月初，又向寅○○表示渠等
    手中已有美金五億元之資金證明，可與賀德曼合作國際金融
    投資案，但欠缺運作費五百萬元云云，邀請寅○○投資，進
    而在台北市○○○路○段中國信託商業銀行旁之IS咖啡店內
    ，由丁○○、甲○○介紹寅○○認識資金提供者即「金主」
    代表己○○，己○○並告知其背後尚有金主卯○○可提供資
    金。己○○、丁○○、甲○○更假意與寅○○商討投資丁○○從事國際金融操作之各項細節，己○○並向寅○○訛稱該
    金融操作手續完全合法，絕無虛假，並願簽立本票作為擔保
    云云，使寅○○陷於錯誤，誤信己○○等人所述為真，而於
    九十二年八月二十一日與己○○、丁○○簽署備忘錄，並依
    備忘錄上所記載之時程，先後於同年八月二十一日交付四百
    萬元、八月二十六日交付二百萬元予己○○，己○○則陸續
    提供由卯○○所交付、偽造之丁○○名義、金額一百七十一
    億五百萬元（相當於美金五億元）之荷蘭銀行帳戶存款餘額
    證明、帳戶餘額確認函（如附表二編號(六)、(七)所示，尚無證
    據證明己○○亦參與偽造該私文書之犯行）及丁○○在EURO
    CLEAR 網之帳號及授權密碼，取得上開資料後，丁○○、甲○○再假意將取得之上開文件掃瞄以電子郵件方式寄送予德
    國之賀德曼，並在電腦上進入EUROCLEAR 網站輸入上開授權
    密碼，再將電腦畫面傳送予德國之賀德曼，由賀德曼向丁○○、甲○○、寅○○偽稱該授權密碼並非正確，網站畫面未
    合乎該方之要求，此時己○○再配合表示寅○○所支付之費
    用僅能交付上開資料，若需求其他密碼或資料須再給付保證
    金二百萬元，寅○○為免先前投資血本無歸，乃於九十二年
    九月五日再與己○○、丁○○簽署備忘錄，並交付二百萬元
    ，再由己○○處另行取得EUROCLEAR 網之相關文件。經丁○○、甲○○假意傳送予賀德曼後，賀德曼則佯稱需要時間查
    核；此時，己○○又稱時間拖延太久需要再付作業費五十萬
    元，故於九十二年九月二十二日，己○○、丁○○再與寅○○簽署備忘錄，寅○○復再交付五十萬元之費用，總計寅○○前後共交付八百五十萬元。迄至九十二年九月底，因賀德
    曼反應己○○所提供之EUROCLEAR 網之帳號及授權密碼均無
    法進入該網站，且己○○提供之文件均非真正，無法繼續彼
    等之國際金融投資操作案件，寅○○查證後，發現己○○提
    供文件均為虛假，始知受騙。
  (四)寅○○先前於九十二年八、九月曾與己○○、丁○○、甲○○欲合作國際金融投資案，而遭詐騙八百五十萬元，亟欲損
    失能獲彌補。丙○○、子○○、壬○○、甲○○、丁○○、
    陳富美、賀德曼即利用上開機會，共同基於行使偽造私文書
    之概括犯意及意圖為自己不法所有之犯意聯絡，由甲○○、
    丁○○先於九十二年九月二十四日，向寅○○佯稱將代其向
    己○○追討損失，並詐稱丁○○名下有由丙○○提供之五億
    美金存款，而經賀德曼查證係屬真實，丙○○背後確有真實
    之資金，強調丙○○是真正有能力從事國際金融操作者，並
    出示偽造之丁○○名義、面額五億美金之定期存款存單影本
    （如附表一編號(二)所示）及資金確認函、保管收據等文件（
    如附表二編號(八)、(九)所示）（尚無證據證明丙○○、子○○
    、壬○○亦參與偽造該私文書之犯行，後述之偽造私文書亦
    同）以取信寅○○，且訛稱將向賀德曼詢問是否另有案件可
    供合作，將邀寅○○一同合作以獲取利潤；嗣賀德曼亦寄發
    電子郵件虛偽表示有案子願意合作，寅○○則在甲○○、丁○○安排下，與丙○○見面討論合作細節，丙○○同意以寅
    ○○名義在荷蘭銀行開立美金一億元之定存帳戶，但寅○○
    須支付丙○○九百萬元作為作業費用。九十二年十月十五日
    ，寅○○經甲○○、丁○○通知前往台北市○○街○段某律
    師事務所簽約，因寅○○未備妥九百萬元而作罷；丁○○、
    甲○○見寅○○未入彀，乃於同日晚間，再邀寅○○前往台
    北市○○路某泡沫紅茶店內與子○○、陳富美認識，並向寅
    ○○稱陳富美才是丙○○幕後金主，經甲○○、丁○○假意
    向陳富美求情後，陳富美對寅○○稱可先行支付現金一百五
    十萬元，其餘七百五十萬元以支票支付，寅○○乃當場交付
    一百五十萬元現金給陳富美，其餘七百五十萬元則分開八張
    支票，交由子○○收受。子○○則於九十二年十月十七日以
    陳富美提供偽造之荷蘭銀行台北分行寅○○名義之定期存款
    存單影本（如附表一編號(三)所示）及存款對帳單（如附表二
    編號(十)所示），以取信於寅○○；嗣陳富美、子○○又分別
    以國外銀行尚在查證，辦理文件需要費用為由，要求寅○○
    付款，寅○○分別於九十二年十月二十一日交付現金十五萬
    元，於同年月二十四日交付四十萬元及開立面額計七百五十
    萬之支票八紙（子○○同時交付由陳富美提供之偽造之荷蘭
    銀行PREADVICE LETTER、CONFIRMATI ON OF FUNS『 如附表
    二編號(十一)、(十二)所示』），並於同年月十八日匯款十萬元至壬○○設於台灣中小企業銀行內壢分行帳號為0000000
    0000號帳戶，於同年月二十九日匯款三百五十萬元至子
    ○○之配偶徐玉秋（未參與本案犯罪）之華南商業銀行松山
    分行帳號000000000000號帳戶（九十二年十月
    三十一日子○○再將其中三百四十萬元匯至壬○○之前開帳
    戶，子○○留下十萬元），於同年月三十一日匯款一百五十
    萬元至壬○○前開帳戶，又於九十二年十一月三日開立二紙
    面額共計一百五十五萬元之支票作為擔保，於九十二年十一
    月七日交付現金一百萬元，於九十二年十一月二十三日交付
    現金三百五十萬元及開立面額共計一百二十萬元之支票五紙
    。惟寅○○給付前開款項後，國際金融操作遲遲未有進展，
    始知受騙。
  (五)己○○知悉乙○○等人，因欲從事國際金融操作，已損失八
    百九十萬元（即上開二(二)之犯罪事實），亟欲彌補其損失，
    且乙○○等人尚未發覺渠亦參與上開詐騙犯行，竟與卯○○
    共同基於行使偽造私文書之概括犯意及意圖為自己不法所有
    之犯意聯絡，由己○○出面向乙○○等人佯稱伊背後之卯○○才是真正可提供資金之金主，可為彼等引薦代為引進美金
    一億元資金，供乙○○等人從事國際金融操作，卯○○並透
    過電話向戊○○表示己○○所述為真，乙○○等人不疑有他
    ，遂以戊○○、乙○○為代表，於九十二年十月二日，以戊○○為契約名義人，與己○○相約在台北市○○○路遠企大
    飯店簽訂「資金租賃協議書」，約定：「一、甲方（指戊○○，下同）付給乙方（指己○○，下同）新台幣一千五百萬
    元，作為引進資金美金一億元之保證；二、甲方之護照及身
    分證正本需交付乙方保管；三、乙方收到保證金後，於四十
    八小時內交付荷蘭銀行台北分行之餘額存款證明，並提供可
    照會銀行之作業主管簽名文件供甲方確認」等事項，己○○
    為免其詐騙計畫提早遭到識破，並告知戊○○、乙○○不得
    向其他銀行查核其日後提供之文件。簽約後，戊○○則依該
    協議書之約定，先於九十二年十月二日當天給付己○○現金
    一百五十萬元，再於翌日在台北市兄弟大飯店給付現金五十
    萬元和面額各一百萬元之無記名擔保支票十三紙予己○○，
    己○○並開立擔保本票予戊○○。一星期後，己○○交付戊○○由卯○○所提供偽造之荷蘭銀行台北分行外匯部之銀行
    保管收據（BANKCU STODIAL SAFEKEEPING RECEIPT）及帳戶
    餘額確認書（CONFI RMATION OF ACCOUNT BALANCE）（如附
    表二編號(十三)、(十四)所示，尚無證據證明己○○亦參與偽造該私
    文書之犯行，後述之偽造私文書亦同），作為引資憑證之用
    ，戊○○等人再交付二百萬元；約三、四天後，己○○復提
    供虛偽之荷蘭銀行電話，佯稱須在特定時間與荷蘭銀行之作
    業經理聯絡，供戊○○查核上開文件之真假；再過數日，己○○向戊○○表示已發出 SWIFT通訊電文，並提供偽造如附
    表二編號(十五)所示之 SWIFT通訊電文取信戊○○，戊○○又再
    支付三百萬元；嗣後，因國外銀行向戊○○表示並未收到SW
    IFT 通訊電文，經戊○○向己○○查詢，己○○繼續謊稱確
    實有發 SWIFT通訊電文，此時因戊○○所交付之擔保支票陸
    續到期，故戊○○又再於三、四天後交付二百萬元予己○○
    。嗣經戊○○向澳大利亞EXPRESS MONEY SERVICE 銀行查證
    後，發現己○○所交付之文件均屬偽造，始知受騙。
三、案經丑○○、寅○○、乙○○、戊○○訴請台灣台北地方法
    院檢察署檢察官偵查起訴。
    理  由
壹、證據能力部分：
一、按被告以外之人於審判外之言詞或書面陳述，除法律有規定
    者外，不得作為證據，刑事訴訟法第一百五十九條第一項定
    有明文；惟按被告以外之人於偵查中向檢察官所為之陳述，
    除顯有不可信之情況者外，得為證據，同法第一百五十九條
    之一第二項亦有規定；另按被告以外之人於審判外之陳述，
    雖不符前四條之規定，而經當事人於審判程序同意作為證據
    ，法院審酌該言詞陳述或書面陳述作成時之情況，認為適當
    者，亦得為證據；當事人、代理人或辯護人於法院調查證據
    時，知有第一百五十九條第一項不得為證據之情形，而未於
    言詞辯論終結前聲明異議者，視為有前項之同意；同法第一
    百五十九條之五規定甚明。本案引為證據之證人丑○○、丙○○、子○○、乙○○、洪泰山、戊○○、陳勝榮、癸○○
    、寅○○、林政程等人於偵查中在檢察官面前所為之證述，
    業經具結且無顯不可信之情形存在，依刑事訴訟法第一百五
    十九條之一第二項規定，自具備證據能力；其餘之傳聞證據
    ，因被告等及公訴人於本院言詞辯論終結前，均未對於證據
    能力聲明異議，依刑事訴訟法第一百五十九條之五第一項、
    第二項規定，視為同意上開證據具備證據能力；本院審酌該
    等言詞陳述或書面陳述作成之情況，相關陳述人均未曾主張
    非出於任意性或不正取供，足信作成時之情況，應無違法或
    不當情事，因而認為適當，故該等言詞陳述或書面陳述，均
    具備證據能力而均得作為證據，合先敘明。
貳、認定犯罪事實所憑之證據及理由：
一、訊據上訴人即被告丙○○、子○○、己○○，及被告辛○○
    、壬○○（以下除分別稱呼姓名之外，均稱為被告等）皆矢
    口否認有何詐欺、行使偽造私文書之犯行：
  (一)丙○○辯稱：
  事實二(一)部分，伊未對丑○○施用詐術，係子○○要透過伊
    買美金五億元之資金證明，剛好伊知道陳富美可以提供，所
    以把這個訊息告知子○○，伊從子○○那邊只拿到一百三十
    萬元，一百萬元依陳富美指示匯入壬○○帳戶後，陳富美便
    提供五億美元之台灣銀行定存單彩色影本交由伊轉交給丁○○、甲○○、子○○，伊再給陳富美十萬元，另外因陳富美
    急需用錢，伊又給了陳富美三萬元，剩下十七萬元還在伊手
    上；陳富美提供之定存單何來伊不清楚。
  事實二(二)部分，是子○○說又有人要購買資金證明，才介紹
    乙○○等人給伊認識，然後談完後才去問陳富美，伊只是陳
    富美的中間人而已，自承購方代表癸○○處領受之八百九十
    萬元，伊均轉交予陳富美或匯入壬○○之帳戶內，伊僅居轉
    交文件之角色，至於該文件之真偽及由何人製作，則不得而
    知。
  事實二(四)部分，是丁○○、甲○○拿之前取得之五億美元資
    金證明（即犯罪事實二(一)中所取得私下去找寅○○，他們如
    何談，伊不清楚，是某日子○○要伊去律師事務所，也是談
    有人要買資金證明的事情，伊向寅○○提議，不如以自己的
    姓名重新購買資金證明，後來也不了了之云云。
  (二)子○○辯稱：
  事實二(一)部分，伊僅有介紹甲○○跟丙○○認識，因為甲○○告知伊他需要一份資金證明來操作國際金融，剛好在此前
    幾天，丙○○說他有管道可以開立資金證明，丑○○交付之
    一百五十萬元，係甲○○直接交給丙○○，伊並無經手，係
    丙○○、甲○○表示彼等不願曝光，始要求伊簽下備忘錄，
    並要求在場辛○○也簽一張，伊僅係介紹人；而丑○○交付
    一百五十萬元予甲○○、丁○○二人，係基於民事之借貸關
    係，丑○○亦無陷於錯誤而交付金錢，與詐欺之構成要件亦
    不相符；伊並無經手任何金錢或取得任何利益，主觀上並無
    得利之不法意圖。
  事實二(二)部分，伊並無與乙○○等人簽署協議書，亦未經手
    金錢，在丙○○與乙○○等人至律師事務所簽約時，伊僅係
    契約之見證人，又系爭之資金證明文件上均印有荷蘭銀行之
    標記，而伊並非專業金融機構人員，自無能力判斷該資金證
    明文件之真偽，若伊與陳富美、丙○○就本案有詐欺之犯意
    聯絡，自始即心存欺罔心理，豈會完全未收取任何金錢、均
    以真實姓名示人，甚而堂而皇之多次提供其親戚即辛○○之
    辦公室作為丙○○、被害人交付金錢或資金證明文件之處所
    ？
  事實二(四)部分，伊乃陳富美與寅○○間之居間介紹人而已，
    亦無從分辨陳富美交付之資金證明文件係屬偽造，自不該當
    行使偽造私文書、詐欺取財罪云云。
  (三)己○○辯稱：
  伊所擔任之角色僅為仲介人，由賣方提供東西給買方，若買
    方無異議，伊也不會認為是假的，且賣方提供的都是英文文
    件，伊沒有細看也無法分辨真假。
  事實二(三)部分，寅○○是丁○○介紹給伊認識的，伊並不知
    道卯○○給伊的文件是假的，寅○○交付予伊之款項，伊除
    了仲介費用外，全部都交給卯○○，伊也已與寅○○和解。
  事實二(五)部分，係戊○○等人與丙○○合作之案子失敗以後
    ，要伊幫忙他們再找資金證明，伊才去詢問卯○○，在仲介
    的實務中，是仲介人代資方與買方簽約，所以資金租賃協議
    書上才是由伊出名，已兌現之七百萬元中，伊只拿了一百萬
    元，其餘的錢都是卯○○拿走的，卯○○把錢拿到何處去，
    伊也不清楚云云。
  (四)辛○○辯稱：伊在台北市○○路開設茶葉公司，伊姐夫常帶
    朋友到伊辦公室談生意，丙○○、丁○○、甲○○伊均不認
    識，九十二年七月十七日當天係因子○○要伊幫忙簽備忘錄
    ，伊信任子○○認為無妨，始聽從子○○之指示簽下備忘錄
    ，至於資金、被害人交付之款項，均與伊無涉云云。
  (五)壬○○辯稱：伊自始至終均未涉及本案之犯罪行為，也不了
    解，伊在台灣中小企銀內壢分行之帳戶，係伊之前匯薪水用
    的帳戶，後來係伊之胞姐陳富美向伊借用，說會匯錢給伊，
    帳戶裡為何有那麼多之資金，伊不清楚，伊曾自該帳戶提款
    二、三十萬元花用，後來陳富美怕伊把錢花光，就要伊把存
    摺、提款卡交由她來保管，丁○○、甲○○、己○○、丙○○、子○○、辛○○等人伊都不認識，亦未見過被害人云云
    。
二、經查：
  (一)事實二(一)部分：
  查該部分事實，業據告訴人丑○○於偵查、原審證述明確（
    見九十四年度他字第一０七三號卷《下稱他一０七三卷》第
    十一至十三頁、第十九、二十頁、第二六至二八頁、第三四
    至四一頁、第五五至五八頁、九十四年度他字第一九八五號
    卷《下稱他一九八五卷》(一)第一二一至一二七頁、九十四年
    度訴字第一００二號卷《下稱訴一００二卷》(一)第二四七至
    二五二頁、第二六０、二六一頁）；而丑○○先交付一百五
    十萬元予甲○○、嗣再交付五萬元予子○○等情，業據己○○供證屬實（見他一０七三卷第十二頁、訴一００二卷(一)第
    二五四頁）；此外，並有辛○○具名之備忘錄、無資方代表
    之備忘錄、子○○具名之備忘錄、收據各一紙在卷可證（見
    他一０七三卷第二至四頁、四四頁）。而丑○○於偵查證稱
    ：「因為我知道丁○○及甲○○要做國際融資需要一筆費用
    ，我才把錢借他們。…我知道他們是沒錢的，所以我才拿錢
    出來借他們，丁○○、甲○○當時跟我說是安全的，錢很快
    就會回來。」、「丁○○說我們自己就可以做了，這案子很
    成熟。」（見他一０七三卷第十三、二十頁）；於原審證稱
    ：「（問：你在什麼原因情況下會給付一百五十萬元給甲○○？）那天在華國飯店那裡談，丁○○把我叫到旁邊去說這
    個是很成熟的案子，但他們說要一百五十萬元來取得資金證
    明，丁○○說他本人就可以拿到五億元的資金證明了，他們
    說都沒有錢，就問我有沒有錢，就叫我先拿出來，到時候這
    個案子成了，就會給我吃紅，沒有說要給我多少利益，我看
    他們都沒有錢，很苦，我有錢所以我就先拿出來。」等語（
    見訴一００二卷(一)第二四八頁）。是丑○○係誤信與被告等
    共犯之甲○○、丁○○所稱之國際金融操作投資案為真實，
    而認暫時商借之一百五十萬元資金短期內應可取回，並可獲
    得分紅，始交付甲○○、丁○○一百五十萬元。至於其後又
    再給付五萬元之緣由，丑○○於原審證稱：「（問：子○○
    有無說他拿錢做什麼？）說拿資金證明需要一百五十萬元，
    後來說不夠，還要再加二十萬元，後來己○○拿了十五萬元
    ，我拿了五萬元，湊成二十萬元給子○○，到後來己○○有
    還給我五萬元。」（見訴一００二卷(一)第二五０頁）。顯見
    丑○○之所以再交付五萬元，亦係受子○○與其餘共犯所詐
    騙，以為係取得資金文件所必需，則丑○○交付共計一百五
    十五萬元之款項，均係受到詐欺所致。子○○辯稱丑○○交
    付金錢係本於其與甲○○、丁○○之民事上借貸關係，無受
    騙情事，自非的論。雖然其後己○○已賠償丑○○五萬元，
    然被告等詐騙丑○○之犯行，於丑○○受騙交付一百五十萬
    元、五萬元款項時即已成立，日後於犯行遭發覺後，部分款
    項之返還仍不影響被告等之罪責，自屬當然。
  丙○○雖否認有詐欺犯行，辯稱，伊僅係代陳富美收受子○○所交付之一百萬元，並無詐騙行為云云，惟查，丙○○於
    原審供稱：伊係在台北火車站咖啡廳認識陳富美的，伊與在
    那邊的一群人聊天才認識陳富美，那邊一群人是誰伊不知道
    ，陳富美提出有資金要賣，問何人要買，並在咖啡廳裡秀出
    台灣銀行的存簿給伊看，過了幾天，剛好子○○來找伊，伊
    剛好碰到陳富美，就把這件事情提出來，並把訊息告知子○○等語（見訴一００二卷(一)第六六頁），上情並經丙○○於
    原審證述屬實（見訴一００二卷(一)第二五七頁），丙○○並
    證稱：「陳富美看起來不像是有五億美金之人，但是拿資金
    證明時，陳富美帶他們去台灣銀行寶慶路總行門口，進去之
    後就拿簿子出來了」（見訴一００二卷(一)第二五七頁）；又
    丙○○於偵查證稱：「子○○講一百五十萬的事我不清楚，
    我只知道我向子○○拿一百三十萬現金，其中一百萬要給陳
    富美買五億美金資金證明用，錢我匯到壬○○某銀行中壢分
    行帳戶，另外三十萬部分我拿三萬現金給陳富美，目的是陳
    富美說他身上沒錢了，我先拿給他，剩下二十七萬先放我這
    暫時保管，陳富美拿定存單給我時又給陳富美十萬，剩下十
    七萬現在還在我這邊。」（見九十四年度偵字第一○二三七
    卷《下稱偵一○二三七卷》第六○頁反面）。由丙○○上開
    供述可知，伊係在台北車站認識陳富美，而對於陳富美之來
    歷均一無所知，陳富美所提供之台灣銀行存摺，亦非陳富美
    所有，則該本存摺內若有鉅額資金存款，衡情帳戶所有人應
    小心謹慎保管存摺，豈會令由陳富美持其帳戶存摺至台北車
    站交由不熟識之第三人過目，以利陳富美兜售資金證明？再
    者，陳富美若果係有足夠條件得以提出鉅額上億資金證明之
    人，又豈會連三萬元均無法支付，而需向丙○○調度借支？
    是以，丙○○上開所述，均與常情有違，陳富美並不可能提
    出真實之資金證明一事，應為丙○○所明知，丙○○辯稱伊
    均係代陳富美、受陳富美指示為收取款項行為，無詐騙之故
    意，僅係卸責之詞，不足採信。
  子○○雖辯稱伊無參與本案詐騙丑○○之犯行，亦無經手丑
    ○○所交付之款項云云，然查，子○○曾於原審供稱：「（
    問：你是否從丑○○那邊拿到一百萬？）我不認識丑○○，
    錢，係由甲○○拿給我的，他表示要資金證明，而丙○○表
    示他可以做，所以談好價錢，由甲○○拿給我，我拿給丙○○。」（見訴一００二卷(一)第三四頁反面），則子○○辯稱
    伊並無經手本案丑○○交付之款項，錢係由甲○○直接拿給
    丙○○云云，已與實情相悖。又丙○○於原審證稱伊僅向子
    ○○拿一百三十萬元現金，業如前述，另丙○○復證稱：伊
    在七月十七日那天就知道進來一百五十萬元，子○○給伊一
    百三十萬元，子○○有說這中間就是中間人的利潤，一百萬
    元是買單的費用，二十萬元是提單的費用，剩下十萬元是伊
    跟陳富美的利潤，另外二十萬元是子○○、丁○○、甲○○
    的利潤（見訴一００二卷(一)第二五六頁），益徵子○○並非
    如其所稱未經手或未拿取任何款項。況且，甲○○於九十二
    年七月十七日交付一百五十萬元予子○○、丙○○後，尚由
    子○○於該日中午十二時出具備忘錄一紙（見他一○七三卷
    第四四頁），則若丑○○交付之款項子○○均未曾經手，實
    無須以其名義簽立備忘錄。此外，子○○曾向丑○○聲稱錢
    係伊拿走的，並表示一百五十萬元不足，尚須二十萬元始可
    等情，業據丑○○證述明確，業如前述；另己○○證稱：「
    （問：丑○○說除一百五十萬元，還要補二十萬元，你出十
    五萬元，是交給誰？）子○○，是我親手交的。」、「（問
    ：二十萬元跟本件一百五十萬元有何關係？）二十萬是當初
    一百五十萬元，丁○○需要出另一個文件，子○○說還要再
    出錢，那天我們四人在場，我、丑○○、丁○○、甲○○，
    子○○說既然案子是你們一起的，那你們一人出五萬元，地
    點是在辛○○辦公室，是在拿第一張資金證明後半個月，是
    子○○說的，說要再拿錢才會出證明。... 子○○有承認之
    前的文件是他拿出來的，他說他後面有金主，二十萬元也是
    子○○要求的，也是拿給他的，後來錢沒有還。」等語（見
    訴一００二卷(一)第二五四頁、第二五四頁反面）；參以子○○於原審供稱伊有向己○○收受現金二十萬元交付予陳富美
    ，原因係陳富美要求若要提出後續之資金證明文件，則必須
    再給付二十萬元等情（見訴一００二卷(一)第二五五、二六二
    頁，然實際上除丑○○給付五萬元外，其餘三人並未實際繳
    交），則子○○絕非如其所稱僅係扮演丙○○、陳富美所謂
    提供資金方與甲○○、丁○○間之仲介角色而已，而係與陳
    富美、丙○○、甲○○、丁○○、辛○○、壬○○、己○○
    均有詐欺之犯意聯絡，共同向丑○○為詐騙行為。
  辛○○雖坦認在備忘錄上以資金方代表身分簽名等情，然辯
    稱係伊姊夫子○○要伊簽名其上，伊不疑有他，實則伊不了
    解子○○等人在討論的事情云云。然子○○於原審證稱：「
    因為辛○○在場，甲○○說要簽二份，所以我就叫辛○○簽
    ，我自己也簽，中午交錢丁○○不在，我有簽一份備忘錄，
    下午的時候由辛○○簽了一份，那個時候丁○○、甲○○、
    我、辛○○在場，正確交付新台幣一百五十萬元之時間我不
    記得，但是在白天，地點是辛○○辦公室，（五億元資金證
    明）是丙○○拿來交給甲○○，也是同一地點」等語（見訴
    一００二卷(一)第二六０頁、第二六一頁背面、第二六二頁）
    ，丑○○於本院證稱，因為甲○○、丁○○告知其說要到一
    處等資金證明，其是去了才知道是辛○○辦公室，到了之後
    就是在等資金證明等語（見九十六年度上訴字第三一六號卷
    《下稱本院上訴三一六卷》(二)第六九頁），足見丁○○、甲○○、丙○○、子○○皆係在台北市○○路辛○○所經營茶
    葉公司之辦公室進行簽署備忘錄、交付一百五十萬元、交付
    不實資金證明。另觀諸辛○○自承其國中畢業後，自六十六
    、六十七年即進入社會就業等語，顯見其擁有相當豐富之社
    會工作經驗，其在「聽命被告黃心賦之指示」簽署備忘錄之
    際，甚至已經營茶葉公司長達十年左右，倘若其不知丁○○
    、甲○○、丙○○、子○○之協議事項為何，豈有可能僅因
    「信任姊夫子○○」，即在「不知內容為何」之情形下，於
    他人之交易備忘錄上簽名、蓋章，是以辛○○上開所辯，顯
    與常情有違。況辛○○於本院陳稱，其當時簽的文件是其回
    來時其姊夫叫其簽委託書的文件，備忘錄，內容大約是彼等
    要做金融的生意（見本院上訴三一六卷(一)第一八五頁），而
    丁○○、甲○○、丙○○、子○○與丑○○商談投資事宜時
    ，多次在前開辦公室進出、交易及聚會，辛○○就丁○○等
    人之商談內容，應係知情。是以，辛○○辯稱，其係信任姊
    夫子○○而簽署備忘錄，亦不了解子○○等人討論之事，無
    非事後避重就輕之詞，委無足取。
  壬○○亦否認犯行，辯稱，這個案子從頭到尾伊都不了解，
    只是伊姊姊陳富美跟伊借先前匯薪水用的帳戶，因陳富美跟
    伊說彼要寄錢給伊，因為伊那時在工廠，錢比較少，但為何
    有那麼多錢，伊不知道，後來伊有問陳富美，陳富美也不說
    ，只有一次叫伊從帳戶內提出三百五十萬元，且因伊曾自該
    帳戶內提領二、三十萬花用，陳富美怕伊花光，在伊提三百
    五十萬元現金後約一個星期，就叫伊把存摺、提款卡交給陳
    富美，至於丁○○、甲○○、己○○、丙○○、子○○、辛○○等人伊都不認識，所有被害人伊亦未見過云云。惟查：
    觀諸壬○○台灣中小企業銀行內壢分行000000000
    00號帳戶之存款往來明細表（見他一九八五卷(二)第七六頁
    至第八七頁），該帳戶自九十二年七月間開始，一經丙○○
    、子○○之妻徐玉秋或寅○○匯入大筆款項後，旋經人以現
    金提領或轉帳之方式提領一空，顯見壬○○所辯，陳富美拿
    存摺之目的是陳富美說要寄錢給伊云云，與事實不符。又壬○○於原審陳稱，在伊提三百五十萬後大約一個星期，陳富
    美將存摺、提款卡取走，明細中有些大額轉帳，不是伊去轉
    帳，伊只有一次提領大額現金，從沒有轉出九十萬以上的款
    項，伊不知道前開帳戶於九十二年七月二十三日轉出九十九
    萬元、同年八月七日轉出九十九萬元、同年月十八日轉出一
    百五十萬元是誰去做的，伊沒有轉過，伊把存摺、提款卡全
    部交給陳富美前，沒有短暫交給陳富美使用過等語（見訴一
    ００二卷(三)第七二至七三頁）。然前開帳戶資料僅於九十二
    年十月三十一日有共三百七十萬元之大額現金提款，而在此
    之前之七十二年七月二十三日、同年八月七日、同年八月十
    八日卻有三次大額轉帳，而壬○○當時既尚未將存摺、提款
    卡交給陳富美使用，卻就該三次轉帳均無法提出合理之解釋
    ，是前後所辯顯有矛盾，而非可採。況丙○○於偵查時證稱
    ，九十二年八月在辛○○公司，子○○給彼一百三十萬元現
    金，其中一百萬要給陳富美買五億美金資金證明用，錢匯到
    壬○○某銀行中壢分行帳戶，其中十萬元是提款卡在台灣銀
    行總行轉帳，哪張提款卡其忘記了，九十萬是彼華南銀行樹
    林分行轉帳的等語（見偵一０二三七卷第六０至六一頁），
    對照壬○○前開帳戶之存款往來明細表，確於九十二年七月
    二十一日由丙○○分別存入九十萬元現金、以000000
    0000000000號帳戶轉入十萬元（見他一九八五卷
    (二)第七六頁），則己○○、丙○○、子○○、辛○○、陳富
    美等人詐騙丑○○所得之款項，確係由丙○○轉入壬○○前
    揭帳戶。矧壬○○於本院陳稱，伊提供存摺給陳富美是有代
    價，之前有給伊一萬、二萬、五千等語明確（見本院上訴三
    一六卷(一)第一八七頁背面），則壬○○對於所提供之帳戶，
    係供做陳富美等人存放向他人詐得之款項之用，顯然明知而
    仍為參與無誤。
  己○○雖辯稱伊僅係仲介人士，並於原審供稱：伊與甲○○
    、丁○○認識之經過，係丑○○說她有二個朋友，說有土地
    貸款之案子問伊有無興趣，才介紹丁○○給伊認識，後來丁○○又帶甲○○來（見訴一００二卷(一)第二五二頁），賀德
    曼係伊透過朋友「林先生」認識的，九十二年七月份，賀德
    曼來台灣，「林先生」致電予伊看伊是否有興趣與賀德曼談
    談，伊知悉丁○○通曉外語，故始邀請丁○○充當翻譯，當
    天伊不知道丑○○也會一起來，伊係想要知道所有的內容才
    能合作，九十二年七月十五日透過丁○○之翻譯，伊才得知
    賀德曼有一個衛星工程，且提到是西門子公司跟西班牙政府
    、奈及利亞之工程，當場甲○○說他知道，但丁○○有向丑
    ○○告知該案子已成熟一事，伊並不知情；賀德曼之背景伊
    亦不知情，且無從查證，伊僅為仲介人亦不負責查證等語（
    見訴一００二卷(一)第二五二、二五三頁）。然據丑○○於偵
    查證稱：「九十一年夏天我先認識甲○○、丁○○，是因為
    一個新竹朋友何珍珠介紹的，他說甲○○未婚介紹我一個朋
    友認識一下，後來大家認識知道甲○○在做理財，甲○○說
    他是基金會總裁，不知是哪個基金會，他資金豐富，我沒看
    過他名片，也沒到他公司看過，我是在忠孝東路有個朋友張
    炎森介紹己○○給我認識，當時我想去學做房地產所以介紹
    己○○給我，知道己○○這邊有些資金，可做資金證明，我
    聽到己○○說有一個德國人賀德曼可做五億美金的案子，叫
    資金滾動，我不知道詳細內容，所以我介紹甲○○、丁○○
    與己○○認識。」（見偵一○二三七卷第五六頁反面）；於
    原審證稱：「（請說明為何會在九十二年七月間交付一百五
    十萬元現金給己○○、甲○○等人？）因為己○○告訴我有
    一個外國人賀德曼要談事情，當時我有認識丁○○，他告訴
    我有在美國待過，所以一起約他去華國飯店跟德國人談…九
    九十二年七月間有去華國飯店談，丁○○、甲○○都有去，
    賀德曼說有一個五億元美金的資金要做國際金融，當時我也
    沒有接觸過，當時介紹丁○○他們去，我才去的」（見訴一
    ００二卷(一)第二四七頁反面）。則由丑○○之證述可知，己○○在丑○○尚未介紹甲○○、丁○○給己○○認識時，即
    已告知丑○○有關賀德曼要做有關五億美金資金滾動之案子
    ，此與己○○供稱伊係於九十二年七月十五日透過丁○○之
    翻譯，始知悉賀德曼有衛星工程需求資金一事，即有出入；
    又賀德曼若果有與外國政府合作、且需求五億美金之案件，
    衡情應尋求正常管道，向一般信譽良好金融機構貸款為之，
    豈會僅透過私人關係，前來台灣與未相熟識之己○○、甲○○、丁○○等人商談購買鉅額資金證明之事？而如此鉅額資
    金，在未有任何實質證明、合約存在，亦不了解提供資金證
    明者背景之前提下，賀德曼即代表其所謂之公司，與甲○○
    、丁○○達成購買資金證明之協議，實有違常情。況且，五
    億美元之資金，絕非一般市井小民可以提供，惟己○○向丑
    ○○告知賀德曼有五億美金資金需求之事，丑○○再轉知甲○○、丁○○後，甲○○、丁○○即表示有管道可提供，再
    聯絡子○○、丙○○、陳富美提出所謂五億美金資金證明，
    就時機上未免過於巧合，況己○○供稱伊於九十二年間係擔
    任土地仲介，有關土地需要融資的話，會代為尋找金主等語
    （見訴字一００二卷(一)第二五二頁反面），則伊對於仲介業
    務並非生手，應熟知相關必要之徵信程序，然己○○於原審
    坦認丁○○或甲○○看起來不像會有五億美金之人（見訴字
    一００二卷(一)第二五三頁）。則在此前提之下，除非己○○
    有與丁○○、甲○○等人共同詐騙丑○○之故意，否則對於
    五億美金如此高額款項之金融操作案件，未經相當程度查證
    ，即加以引薦，實與常情有違。再參諸丑○○於原審證稱：
    「（問：你什麼時候才發現一百五十萬元已經不見了？）後
    來當年（即九十二年）九月份丁○○就不接我的電話，我就
    覺得不對，我就問己○○，林回答我說他們後來有繼續再做
    ，叫我現在暫時先不要追。」（見訴一００二卷(一)第二四八
    頁反面）更可見己○○於丑○○發覺事情有異後，仍趁丑○○尚未對伊加以懷疑之際，拖延丑○○追討款項之時機，依
    卷內事證觀之，實難認己○○與詐騙丑○○無涉，而僅係一
    無辜之仲介人士。
  徵諸上開事證及事實二(一)之經過緣由觀之，丙○○、子○○
    、己○○、辛○○、壬○○、甲○○、丁○○、陳富美、賀
    德曼，實係以國際金融操作為餌，施用詐術使丑○○陷入圈
    套，其間就該部分犯行，均有犯意聯絡及行為分擔，而詐騙
    丑○○一百五十五萬元得逞，自堪認定。
  (二)事實二(二)部分：
  乙○○等人與己○○、丙○○、子○○、陳富美接觸並進而
    向渠等購買資金證明，然事後發覺渠等所交付之文件、證明
    均係偽造等情，業據證人乙○○（見偵一０二三七卷第十二
    至十八頁、第五六頁、訴一００二卷(二)第十五至二五頁）、
    洪泰山（見偵一０二三七卷第十至十二頁、訴一００二卷(二)
    第二六至二八頁）、戊○○（見偵一０二三七卷第六五、六
    六頁、訴一００二卷(二)第三一至三六頁）、陳勝榮（他六四
    五一卷第二七至三五頁、訴一００二卷(二)第二九頁三一頁）
    、癸○○（偵一０二三七卷第五九、六０頁、訴一００二卷
    (二)第四至十四頁、第二一、二四、二五頁）於偵查及原審證
    述明確，並有如附表一編號(一)所示之偽造有價證券影本、附
    表二編號(一)至(五)所示之偽造私文書附卷可證（證據出處詳附
    表一、二備註欄），且有九十二年八月六日協議切結書、九
    十二年八月七日協議切結書、更正協議書（見偵一０二三七
    卷第四０至四二頁）、收據六紙、支票四紙（見偵一０二三
    七卷第三四至三九頁）、荷蘭銀行台北分行證明未出具資金
    確認書及 SWIFT通訊電文之函文（見偵一０二三七卷第二０
    至二二頁）等證據資料在卷足憑。己○○亦坦承曾介紹乙○○等人與丙○○認識並進而購買資金證明，且在協議切結書
    上擔任見證人；丙○○並坦認有向乙○○等人收取如犯罪事
    實欄二(二)所述之款項，並交付如犯罪事實欄二(二)所示之偽造
    有價證券影本及私文書等情。是以，堪認丙○○、子○○、
    己○○、辛○○、壬○○與陳富美有共同向乙○○等人行使
    偽造之私文書而詐騙彼等金錢之犯行。
  己○○固又以伊僅係仲介人置辯，惟此部分之詐騙行為始於
    九十二年七、八月間，時間上與事實二(一)部分有所重疊，而
    此部分之詐騙手法，亦係佯稱有金主可提供款項借貸以從事
    國際金融操作，與上開詐騙丑○○之手法相同，是己○○辯
    稱伊僅係仲介人，未參與此部分之詐騙犯行，亦屬卸責之詞
    。
  丙○○雖亦辯稱伊僅係陳富美與乙○○等人間之仲介人，伊
    並不知如附表一編號(一)、附表二編號(一)至(五)所示之文件係屬
    偽造云云。然查，整個詐騙過程中，丙○○係乙○○等人之
    主要聯絡窗口，舉凡收受款項、交付文件，多有丙○○親自
    轉交者，即便非丙○○所轉交者，丙○○亦在現場，甚至連
    簽立協議切結書亦以丙○○之名義為之，依丙○○參與之程
    度觀之，絕非僅如同伊所辯稱僅係仲介人而已。再依丙○○
    供稱，伊對陳富美之了解並不深，且憑依所描述，陳富美顯
    然非有可能為有資力出具一億美金資金證明之人，前已敘及
    ，是丙○○對於陳富美提供之文件係屬偽造一節，亦應知之
    甚詳。再據乙○○於原審證稱：「（陳富美看起來像是有一
    億美金之人嗎？）我覺得不像，但丙○○聲稱他是資金管理
    人，丙○○堅稱有傳送 SWIFT通訊電文（見訴一００二卷(二)
    第十六、二一頁），「（問：卷附切結書上記載由承購方確
    認資金無誤後才付錢，為何都沒有做確認？提示九十四偵字
    第一０二三七號卷第四二頁）因我們無從做確認，且他們聲
    稱不能以電話做確認，且還約定要提供荷蘭銀行的承辦人員
    給我們，但一直都沒有提供，定存單我們也無法做確認，還
    說我們能夠將定存單拿到荷蘭銀行做寄存，難道定存單會是
    假的嗎，這是丙○○和子○○跟我們講的。」（見訴一００
    二卷(二)第二三頁）；是丙○○於過程中，在乙○○等人懷疑
    文件之真實性時，尚一再保證告知文件確屬真正，並向乙○○謊稱不得加以確認，使乙○○等人未能及早發覺丙○○等
    人之詐騙計畫，猶繼續交付款項而遭受極大損害，是堪認丙○○確實有詐欺之故意。
  另子○○辯稱伊與此部分犯行無涉，僅擔任兩造契約之見證
    人而已云云。然查，關於乙○○等人與丙○○等人接洽購買
    資金證明之過程，乙○○於偵查證稱：「談時，子○○有講
    話，他說資金很正確，意思是他後頭資金雄厚」（見偵一０
    二三七卷第十四頁），「九十二年八月十五日交二百萬給丙○○時，子○○說丙○○後面資金雄厚、很正確，子○○、
    丙○○拿出丁○○、甲○○的資金證明給我們看，說他們資
    金沒問題」（見偵一０二三七卷第十五頁）；於原審證稱：
    「（本件子○○做何事？）他跟丙○○是一體的，雖然由丙○○跟我們簽約，但子○○參與每個細節」（見訴一００二
    卷(二)第十八頁）；戊○○於偵查證稱：與丙○○接觸過程中
    ，有跟子○○交談，在辛○○公司，子○○一直強調資金是
    真的（見偵一０二三七卷第六六頁）。戊○○復於原審證稱
    「子○○曾經拿出他做過美金三億或五億的資金證明，也是
    荷蘭銀行的，說是丁○○他們做的」（見訴一００二卷(二)第
    三四、三五頁），「伊第三次見到陳富美係在林森北路的挪
    威森林餐廳，子○○以電話跟伊聯絡表示陳富美跟一些長官
    在那邊用餐，有好消息要告訴伊，乙○○開車載伊去，但伊
    一個人上去，之後陳富美叫伊付錢，伊付了二、三千元的餐
    費，當時子○○、陳富美都在場，還有六、七個我不認識的
    人」（見訴一００二卷(二)第三五、三六頁）。癸○○於偵查
    證稱，每次與丙○○見面，子○○都在等語（見偵一０二三
    七卷第五九頁反面）。是徵諸上開證詞，子○○係與丙○○
    一起與乙○○等人聯絡接洽，參與各項細節，且子○○亦不
    斷聲稱丙○○背後資金雄厚，使乙○○等人誤信丙○○確係
    代表資金龐大之金主，是子○○有參與詐騙行為，至為明確
    。又子○○辯稱伊主觀上認為資金文件確屬真正，惟子○○
    為具有通常智識之人，本案陳富美所提出之資金證明，金額
    高達一億美金，然子○○對於鉅款之來源及正當性均未加以
    過問，即認定該等文件均係真實，實與常情有違，是子○○
    亦應明知該等文件均屬偽造。此外，詐騙他人者，以真實姓
    名遂行其犯行者亦所在多有，子○○雖自始以真實姓名面對
    乙○○等人，然並非當然得據此為有利其之認定。
  壬○○固辯稱，伊僅係出借其帳戶給陳富美云云。然查，乙○○等人於九十二年八月七日、十五日、十八日、二十一日
    ，分別交付丙○○一百萬元、二百萬元、二百萬元、三百五
    十萬元，而丙○○隨即分別於同年月七日、十五日、十九日
    、二十日、二十二日，將現金一百萬元、二百萬元、三十萬
    元、六十萬元、三百五十萬元，各匯入壬○○台灣中小企業
    銀行內壢分行00000000000號帳戶，然前揭款項
    旋由壬○○經轉帳或提領現金之方式，大量提領殆盡，諸如
    ：同年月七日，丙○○存入一百萬元後，壬○○旋即轉出九
    十九萬元；同年月十五日丙○○存入二百萬元後，壬○○先
    於同年月十五、十六、十七日內，連續使用提款卡，以每次
    提領二萬元之方式提領十五次共三十萬元，其後猶於同年月
    十八日轉帳一百五十萬元及提領現金十八萬元，經扣除跨行
    提領手續費，壬○○前開帳戶僅餘一萬九千餘元；同年月十
    九日，丙○○存入三十萬元現金後，旋為壬○○以現金提出
    ；同年月二十日，丙○○存入六十萬元，壬○○在同年月二
    十、二十一日，連續使用提款卡，以每次跨行提領現金二萬
    元共提領十三次，及提領現金四十萬元之方式，將此次之六
    十萬元及前次餘額七萬九千八百七十一元，提領至僅餘一萬
    九千七百八十元；同年月二十二日，丙○○匯入三百五十萬
    元現金後，旋由壬○○在同日轉帳一百萬元，在同年月二十
    二至二十四日連續使用提款卡，以每次跨行提領二萬元共提
    領十一次計二十二萬元，同年月二十五日復轉帳二百萬元，
    同年月二十六日則提領二十五萬元現金，同年月二十七日又
    跨行提領共四萬五千元，經扣除跨行提領手續費，壬○○前
    開帳戶僅餘四千六百八十二元，有壬○○台灣中小企業銀行
    內壢分行00000000000號帳戶之存款往來明細表
    附卷可查（見他一九八五卷(二)第七六頁至第七九頁）。是壬○○雖以伊未參與本件犯行，僅將帳戶借與陳富美使用，後
    來陳富美亦將伊存摺及提款卡取走等語置辯，然前揭帳戶內
    大量資金流動，均係在壬○○陳稱於九十二年十月三十一日
    接受陳富美指示提領三百五十萬元前，則當時壬○○既未將
    存摺、提款卡交給陳富美使用，則壬○○應確知該帳戶資金
    往來情況，甚而實際提領、轉帳上開款項。另參諸丙○○供
    稱，伊自被害人處取得之款項，係由陳富美指示匯入壬○○
    之帳戶內，由陳富美去分配等語（訴一００二卷(一)第三三頁
    ）。則壬○○顯係於確知丙○○存入款項後，以大額提領、
    短時間內多次跨行提款方式，將帳戶內款項迅速提領殆盡，
    是其提供帳戶於前，提領款項、轉移資金於後，足認壬○○
    就丙○○、子○○、己○○、辛○○與陳富美共同向乙○○
    等人行使偽造之私文書而詐騙彼等金錢之犯行，有犯意之聯
    絡及行為之分擔至明。
  至辛○○雖辯稱，本案伊均無接觸，且被害人都有談到伊與
    本件無關云云（見本院上訴字第三一六卷(一)第一二三頁）。
    惟查，證人洪泰山固證稱：辛○○是子○○的妻舅，只是到
    伊辦公室而已，這件事跟辛○○應該沒有什麼關係（見訴一
    ００二卷(二)第二八頁）；陳勝榮復證稱：就本件我們的損害
    ，辛○○沒有參與（見訴一００二卷(二)第三○頁）；戊○○
    亦證稱：本件辛○○可以說沒有參與（見訴一００二卷(二)第
    三五頁）；乙○○證稱：我們拿文件都是在辛○○辦公室，
    實際上伊沒有參與等語（見訴一００二卷(二)第十八頁），是
    均證稱彼等認辛○○與該部份犯行無涉。然上開證言，均係
    乙○○等人推測之語，尚不得率據為有利於辛○○之認定。
    況觀諸洪泰山、乙○○之證言，乙○○等人確有前往辛○○
    辦公室，又乙○○證稱：協議切結書在八德路上辛○○辦公
    室簽，是子○○叫我們到那邊去，為了等這些文件，幾乎每
    天都去痴痴的等，辛○○在那邊跟我們聊天、泡茶等語（見
    訴一００二卷(二)第十八頁、第二二頁）。辛○○辦公室確為
    子○○、丙○○與乙○○等人聯絡之用，乙○○等人不惟為
    等待文件而頻繁前往辛○○辦公室，且有在該處付款之情，
    辛○○對於丙○○、黃心彬等人之行為豈有不知之理。
  從而，被告等與陳富美共同持偽造之有價證券影本及私文書
    詐騙乙○○等人共計八百九十萬元之金額，亦屬真實。
  (三)事實二(三)部分：
  此部分犯罪事實，迭據告訴人寅○○於偵查、原審指訴明確
    （見九十三年度偵字第一五七三七號卷《下稱偵一五七三七
    卷》第一一二至一一四頁、九十四年度調偵字第一五一號卷
    《下稱調偵一五一卷》第六三至六五頁、訴一００二卷(二)第
    八四至八六頁），核與證人陳政程於偵查中證述情節相符（
    見偵一五七三七卷第一四一至一四四頁），並有己○○所開
    立台北國際商業銀行東門分行帳號00000000000
    00號帳戶開戶資料、客戶歷史資料查詢明細表一份（見偵
    一五七三七卷第八至十八頁）、己○○提供之EUROCLEAR 網
    頁畫面數紙（見偵一五七三七卷第三四至四一頁）、如附表
    二編號(六)、(七)所示之偽造私文書（證據出處詳如附表二備註
    欄）、己○○簽署之本票四紙（見偵一五七三七卷第四二、
    四三頁）、備忘錄三份（見偵一五七三七卷第五八至六四頁
    ）等證據資料附卷可佐。又丁○○在荷蘭銀行台北分行並無
    任何開戶記錄，該行帳號000000000000號帳戶
    為該行另一位客戶已到期之美金定存帳號等情，有荷商荷蘭
    銀行股份有限公司台北分公司九十三年七月十三日九三荷銀
    （商）字第二二六號函在卷可憑（見偵一五七三七卷第十九
    頁）。己○○亦不否認伊有收取寅○○所給付之金錢，並自
    卯○○處取得如附表二編號(六)、(七)所示之偽造私文書、EURO
    CLEAR網頁帳號、密碼後交付予寅○○等情。
  寅○○於原審證稱：「（問：九十二年九月間你有無跟他們
    做交易？）九十二年八月透過丁○○認識己○○，當時介紹
    己○○的身分可以提供我們一億美金証明的金主，只要我這
    邊願意負擔給己○○金主所謂租賃一億美金的定存單費用，
    我們就可以按照之前所談國際工程的核貸細節來進行，我與
    己○○簽訂類似租賃的契約備忘錄，用八百五十萬台幣取得
    丁○○五億美金的定存單証明，在九十二年八月認識己○○
    之前，丁○○說他們已經在進行一個五億美元的操作案，但
    他們資金不足，所以邀請我們（我與陳政程）一起合作，並
    出示丁○○名下台銀五億美金的定存單影本，我跟陳政程討
    論後認為有合作空間，就是拿出他們那個案不足的費用，所
    以丁○○才介紹己○○給我們認識。... 首先我跟己○○先
    簽署一份備忘錄，按照備忘錄所陳述的步驟來給付款項...
    備忘錄的內容及交款動作都是丁○○與甲○○事先安排好時
    間、地點與己○○見面，錢就是交給己○○」（見訴一００
    二卷(二)第八四頁），如附件二編號(六)所示之文件，係己○○
    所提供，即係備忘錄所列之銀行正式資金證明彩印，要上網
    確認資金存在的密碼也是己○○提供，（問：你有無看到美
    金五億定存資料？）我只看到文件，原本我想去確認，但丁○○、甲○○跟我說，如果我去的話，會被銀行政風室詢問
    ，當下我要作這個動作時，經由他們勸說而放棄查詢，但我
    有問他們如何証明文件的真實性，丁○○說之前他的資金已
    經操作一半，且他們會由德國的財務公司確認，因這份文件
    是德國公司要求的，他們自有確認的管道。」（見訴一００
    二卷(二)第八五頁）；「德國人的電子郵件帳號是丁○○提供
    給我的，我曾經跟德國人通過電話」；「最後我沒有拿到我
    所支付八百五十萬元所應得的利潤，因德國財務公司說他們
    所需要網站的密碼不是己○○所提供這份，要我們再重新提
    供另一網站密碼，由我及丁○○、甲○○轉述這段話給己○○，請他們再提供所需的密碼，但己○○說丁○○一開始就
    沒有說要哪個網站的密碼，所以我們所支付的費用只能做到
    這裡，如果需要再提供密碼的話，要再付費。我質疑丁○○
    、甲○○這些過程，他們反向說己○○所提供的資金證明是
    假的，因德國財務公司不能引用，我問他們我付的錢怎麼辦
    ，他們說會替我向己○○討回公道，也願意賠償我的損失，
    我問他們要如何賠償我，他們說在與己○○接觸的過程中，
    總算瞭解德國財務公司所需要的資金及文件的屬性，所以他
    們找到真正可以操作這些案子的金主，且費用比己○○低，
    所以希望我能再配合他們做一個案子，允諾在新案子的利潤
    會提高百分比以補償我之前的損失」（見訴一００二卷(二)八
    六頁）。是依寅○○所敘述之整個詐騙過程觀之，先係丁○○、甲○○以美金五億元之國際金融操作為幌子誘騙寅○○
    ，使之誤認將有高額獲利，再由己○○出面代表可提供資金
    之金主，簽立備忘錄後，再交付予偽造之資金證明、銀行確
    認函，並提供虛偽之EUROCLEAR 網頁帳號密碼等，其中為取
    信於寅○○，另安排德國人賀德曼與寅○○接洽，待寅○○
    發覺事情有異產生質疑時，丁○○、甲○○再出面向寅○○
    訛稱己○○係唯一之詐騙者，彼等已找到新的金主，希冀再
    與寅○○合作。
  己○○一再陳稱伊並非有意詐騙，僅負責仲介，轉交卯○○
    所交付之文件資料而已，寅○○所交付之款項扣除仲介費外
    亦已全數交付予卯○○云云，惟觀諸卷附己○○與寅○○所
    簽署之備忘錄，出名者均係己○○，且己○○並非本於卯○○之代理人之身分，於備忘錄中亦均未提及卯○○，而收受
    款項、交付文件者，亦均係己○○，則己○○介入本案之程
    度，實已超出一般仲介人之範圍，而已屬立於本人地位；又
    五億美金係屬鉅款，一般人實無法提供，惟己○○雖供稱卯
    ○○曾告知伊從事建築業，認識一些金主與銀行關係良好，
    有一筆土地透過其安排向銀行貸款成功，故相信卯○○云云
    （見訴緝七八卷第四八頁），又於原審供稱卯○○真實姓名
    叫「簡佑勝」，當時正羈押於台灣台北看守所云云（訴一０
    ０二卷(二)第一五八頁），惟經原審查詢結果，並無名叫「簡
    佑勝」甚或「簡祐勝」、「簡佑盛」之人於九十五年九月十
    九日當時遭到羈押，此有本院在監在押全國紀錄表三份在卷
    可證（見訴一００二卷(二)第一六一頁至第一六三頁），顯見
    己○○對於卯○○該人之真實身分並無法確認。而倘若己○○所述為真，卯○○為可提供五億美金之金主，又曾幫忙伊
    完成土地貸款案件，則己○○實不至於對於卯○○之背景無
    確切之了解，甚或無法確認其真實姓名。又己○○曾於警詢
    時供稱寅○○交付予伊之四百萬元，伊存入伊本人開設之台
    北國際商業銀行東門分行帳戶，並於同日與卯○○會合後，
    將四百萬元提領交付予卯○○等語（見偵一五七三七卷第二
    六頁）。惟如此大筆款項，為避免遺失之危險，何以不以匯
    款方式直接匯入卯○○指定之帳戶內，而須大費周章先存入
    被告帳戶內，再提領現金交付卯○○？是己○○上開舉措，
    無非係要切斷該款項之流向，增加追查困難。此外，收受款
    項既係己○○，出具本票予寅○○擔保者亦係己○○，則在
    己○○將所持有達數百萬元之款項交付予卯○○時，為釐清
    仲介人之責任，衡情應要求卯○○出具收據，始符常情，惟
    並無任何卯○○出具之文件可以為證。己○○種種不合常情
    之作為，若認無詐騙寅○○犯行，而與卯○○、丁○○、甲○○、賀德曼間無犯意聯絡、行為分擔，殊難令人憑信。
  綜上，己○○有與丁○○、甲○○、卯○○、賀德曼為上開
    行使偽造私文書以詐騙寅○○之犯行，亦堪以認定。
  (四)事實二(四)部分：
  丁○○、甲○○、丙○○、子○○、陳富美、賀德曼與寅○○接洽聯絡國際金融操作，並詐騙寅○○使其損失如事實欄
    二(四)所示之金錢等情，迭據證人寅○○於偵查、原審、本院
    證述明確（見他一九八五卷(一)第一四二至一四七頁、訴一０
    ０二卷(二)第八六至八九頁、本院上訴三一六卷(二)第七十至七
    三頁）。並有如附表一編號(二)、(三)之偽造有價證券影本、附
    表二編號(八)至(十二)所示之偽造私文書（上開證據出處詳如附表
    一、二備註欄）、寅○○簽發之支票（見他一九八五卷(二)第
    十六至十八頁、第四三頁）、子○○具名之收據（見他一九
    八五卷(二)第十六、三八、四三、五二頁）、台灣中小企業銀
    行存款憑條（見他一九八五卷(二)第三二頁）、中國信託商業
    銀行匯款申請書（見他一九八五卷(二)第三九、四０頁）、華
    南商業銀行匯款回條聯（見他一九八五卷(二)第四一頁）、壬○○台灣中小企銀帳戶開戶資料及存款往來明細（見他一九
    八五卷(二)第七四至八七頁）可憑。丙○○、子○○對於有與
    寅○○接洽商談國際金融操作事宜，丙○○部分因寅○○未
    準備足夠現金而作罷，子○○部分則由子○○向寅○○收受
    供國際金融操作之用之現金八百四十五萬元、面額共計一千
    零二十五萬元之支票十五紙，惟實際上並未完成國際金融操
    作案之進行，子○○持以交付寅○○之文件均屬虛偽不實等
    情亦不表爭執，是可知寅○○指訴丙○○、子○○等人詐騙
    之事實，尚非子虛。
  子○○雖仍辯稱伊僅係陳富美與寅○○間之居間介紹人而已
    ，並不知道陳富美所交付文件之真假云云，然而據寅○○於
    原審證稱，子○○就是丁○○和甲○○所陳述可以提供資金
    之金主代表人，丁○○跟甲○○說子○○提供的資金可以承
    作案子也可以符合德國人的要求，... 在與陳富美等人合作
    之過程中，陳富美表示伊交付之現金實在太少，若要繼續完
    成的話，必須再給付現金，才同意伊之前所交付擔保之支票
    ，故丁○○、甲○○一方面打探伊調錢之時間，了解伊調錢
    之現況後，陳富美同意讓伊分批匯入，於是伊先於十月二十
    九日匯款三百五十萬至子○○的太太徐玉秋之帳戶，然後又
    在十月三十一日匯款一百五十萬元至壬○○的帳戶，伊與陳
    富美間的溝通都是透過子○○從中轉知，因當時子○○聲稱
    陳富美人在馬來西亞或菲律賓，之所以匯款至子○○太太徐
    玉秋帳戶係因為子○○允諾會將伊的票索回，且陳富美要求
    五百萬要一次匯入壬○○帳戶，所以子○○叫伊先匯錢到他
    太太戶頭給他簽收，再由子○○太太帳戶內匯至壬○○帳戶
    ，另外一筆十萬元是陳富美說要拿回一些票需要一些跑路工
    ，這也是子○○轉述的等語（見訴一００二卷(二)第八六、八
    七頁），寅○○並稱，如附表一編號(三)、附表二編號(十)至(十二)
    所示之文件都係子○○交給伊等語（見他一九八五卷(一)第一
    四五頁、訴一００二卷(二)第八七頁），參以交付文件、收受
    款項、開立收據者，均係子○○所為，顯見子○○介入本案
    之程度，如同其在前述事實二(一)、(二)所示之犯罪情節中，絕
    非僅係一般居間仲介人而已，而係在整個犯罪計畫扮演重要
    角色。
  又丁○○、甲○○、己○○於九十二年八月間共同詐騙寅○○之後，丁○○、甲○○向寅○○表示德國人查詢丁○○名
    下帳號時，發現帳號有二個，丙○○提供的那個有資金，但
    己○○提供的就查不到，所以丙○○才是有能力提供資金之
    金主，而在寅○○無法如其所願提出九百萬元現金後，再安
    排寅○○與所謂丙○○背後之金主陳富美、子○○見面，且
    同意寅○○分期付款；丁○○等人並告知因之前以他的名義
    發出很多假文件，故德國方要求以新的人名操作，而因錢係
    寅○○支付的，故建議以寅○○的名字承接一億美金之操作
    案；九十二年十一月初，並安排寅○○與丁○○、甲○○至
    德國與賀德曼會面，機票由寅○○支付；此外，在詐騙寅○○之過程中，丁○○、甲○○、陳富美、丙○○不斷陳述金
    主或陳富美係梅花幫或青幫台灣寶藏的保管人，陳富美本身
    是蔣宋美齡類似秘書和資金保管人，他們也曾出示一些清朝
    所留下的帳冊、古董，陳富美也曾向寅○○出示手邊佩戴的
    瑪瑙手環，還有她胸前所掛的玉佩，而在寅○○與丁○○、
    甲○○去德國期間，寅○○有委託一個朋友在台灣與子○○
    繼續聯絡，期間子○○有帶寅○○的朋友去看過古老寶藏的
    帳冊，子○○跟寅○○陳述過他的朋友曾經進入過南部的寶
    山，他說八字硬的才能看等情，均據寅○○證述明確。以該
    過程觀之，丙○○、子○○、陳富美、賀德曼、丁○○、甲○○等人實係利用寅○○前已受騙亟欲彌補損失之機會，設
    局詐騙，先後安排丙○○、陳富美、子○○佯裝所謂之金主
    與之接洽，甚或為取信寅○○，而假以寅○○名義出具一億
    美金之資金證明，更大費周章前往德國與賀德曼接洽，以降
    低寅○○心防，令寅○○誤認確有國際金融操作之事，丙○○、子○○並佯稱陳富美為寶藏管理人，且虛構古老寶藏、
    南部黃山之荒謬情事，營造陳富美為有龐大資力之人之假象
    ，彼等實係合力實施一經過稹密構思、目的在詐騙寅○○龐
    大款項之詐騙計畫，任何參與其中之人，均難認無詐欺故意
    。子○○雖辯稱陳富美所提出之文件伊不明真假，無詐欺意
    圖云云，惟子○○實際參與交付文件、收受金錢之外，尚向
    寅○○虛構不實情事混淆其視聽，其心可議不容分說，上開
    所辯亦與常理有違，僅屬卸責之詞。又證人寅○○於本院證
    稱，丙○○沒有參與伊的部分等語（見本院上訴三一六卷(二)
    第七三頁），惟九十二年十月十五日，甲○○、丁○○通知
    伊到某律師事務所與丙○○談，是談國際金融操作簽約事，
    沒有簽約，因為丙○○說伊未備足費用九百萬，丙○○無法
    同意，所以當天並沒有簽約，丙○○有向伊提到金主是梅花
    幫或是清幫的台灣寶藏保管人的背景等情，亦據寅○○證稱
    屬實（見本院上訴三一六卷(二)第七二頁背面至第七三頁），
    是丙○○辯稱詐騙寅○○與伊無涉，顯係脫免之詞，尚非可
    採。
  壬○○以伊僅將帳戶借予陳富美使用，伊與被害人都不認識
    等語置辯，然查，壬○○就伊帳戶之不合理使用應係知情，
    且伊於本院自承提供存摺獲有代價（見本院上訴三一六卷(一)
    第一八七頁），均如上述，則壬○○所辯僅伊將帳戶借予陳
    富美使用云云，即非可採。且寅○○於偵查指稱，伊見過壬○○二次面，壬○○與陳富美長得相似，且陳富美自稱壬○○是彼弟弟，住桃園，伊見過二次壬○○，一次在天成飯店
    對面車上，一次在台北市天成飯店門口交錢給壬○○，伊也
    有壬○○的車牌號碼等語（見他一九八五卷(一)第四五頁），
    足證壬○○辯稱伊不認識所有被害人之語與實情不合。且寅
    ○○與陳富美在壬○○車內談論國際金融交易情事，並交付
    一百萬元現金予陳富美時，壬○○均在場見聞；又壬○○確
    知伊帳戶內有大量金錢進出，已見前述，則壬○○應就伊帳
    戶資金來源有所懷疑，然壬○○竟僅以，陳富美叫伊不要問
    哪來那麼多錢，並未告知伊那三百萬從何而來等語置辯（見
    本院上訴三一六卷(一)第一六四頁背面、第一八七頁背面），
    無非避重就輕諉卸之詞，不足憑採。
  從而，丙○○、子○○、壬○○、陳富美、丁○○、甲○○
    、賀德曼共同持偽造之有價證券影本及私文書詐騙寅○○現
    金高達八百四十五萬元、面額共計一千零二十五萬元之支票
    十五紙等情，亦可認定為真實。
  (五)事實二(五)部分：
  此部分犯罪事實，業據告訴人戊○○於原審指訴明確（見訴
    一００二卷(二)第一四四、一四五頁、第一四七至一五三頁）
    ，亦經證人乙○○於原審證述屬實（見訴一００二卷(二)第一
    五四至一五八頁）。並有資金租賃協議書（見九十三年度他
    字第一一一號卷《下稱他字一一一卷》第十、十一頁）、支
    票十三紙、己○○簽收字據（見他字一一一卷第十二至十六
    頁）、如附表二編號(十三)至(十五)所示之偽造私文書（證據出處詳
    如附表二備註欄）等件附卷可證。且己○○交付予戊○○之
    荷蘭銀行台北分行保管收據、帳戶餘額確認書、 SWIFT通訊
    電文等文件，非但格式錯誤，其上之「Shu Fang Tseng」拼
    音錯誤，且非荷蘭銀行投資管理部總經理曾淑芬之簽名，曾
    淑芬在銀行授權簽寫之英文名字是「Martine Tseng 」，上
    開文件確屬偽造等情，復據證人曾淑芬、荷蘭銀行外匯部主
    管蘇亦仙、荷蘭銀行作業管理部職員王舜娟於偵查中證述明
    確（見他字一一一卷第二五五頁、九十三年度他字第六四五
    一卷《下稱他字六四五一卷》第七八、八０頁）。又荷蘭銀
    行並無以「Chzng-Fen Hsu」及「Shu-Fang Tseng」 英文姓
    名對外署名之員工，有荷蘭銀行九十三年十一月九日（九十
    三）荷銀商字第三九七號函文附卷可稽（見他字六四五一卷
    第四八頁），參以EXPRESS MONEY SERVICE 於九十二年十一
    月十二日發送之函件，內容亦確認帳號000000000
    000號帳戶號碼並不存在，亦不知該Lin,Li-Hung 係屬何
    人，故確認上開荷蘭銀行台北分行保管收據、帳戶餘額確認
    書應屬偽造（見他字一一一卷第二三、二四頁）。復觀諸澳
    洲聯邦銀行於二００三年十一月十三日發給 EXPRESS MONEY
    SERVICE的函件，亦可確認己○○所提供之SWIFT通訊電文全
    部係偽造，而澳洲聯邦銀行亦不曾收過該等 SWIFT通訊電文
    （見他字一一一卷第三七、三八頁）。己○○復坦認確與戊○○簽立資金租賃協議書、收取戊○○交付之現金及支票，
    且交付如附表二編號(十三)至(十五)所示之文件予戊○○，惟該等文
    件均係偽造等情。
  有關己○○與戊○○等人接觸之過程，戊○○於原審指稱，
    彼等之前與丙○○接洽時（即事實二(二)部分），己○○都有
    在旁協助，後來丙○○案子出問題，己○○就直接跟他們說
    他那邊有資金是真的，等到丙○○之案子告一段落之後，乙○○與己○○聯絡，才開始就新的投資案進行討論…伊也有
    見過卯○○，都是透過己○○之引介，和卯○○見面時，己○○都在場（見訴一００二卷(二)第一四六、一五三頁）；伊
    從己○○手上拿到資金證明文件後，要將資料傳送到國外去
    做確認，結果國外理財公司要求我們要跟台灣荷蘭銀行的經
    理人聯絡，己○○說必須由他來約定，有提供一支聯絡電話
    給我們，時間也由己○○約定，後來在電話中對方也說這資
    金是真的，但對方是誰我不知道（見訴一００二卷(二)第一四
    八頁）；己○○給我們的電話，我們給了國外理財公司，由
    國外公司跟台灣荷蘭銀行聯絡，但聯絡時間是己○○安排，
    我們投資人不能任意跟台灣荷蘭銀行聯絡，必須透過己○○
    安排；後來我們有找到這電話設在民間，不是設在荷蘭銀行
    ，所以當初跟我們通話的人不是荷蘭銀行的人（見訴一００
    二卷(二)第一五０頁）；己○○拿給我們的資料並不是我們國
    外理財公司需要的，我們需要的是SWIFT MT760 電文，己○○說電文已經連續發十次，我們國外理財公司還是沒收到（
    見訴一００二卷(二)第一四八頁）；己○○說卯○○是他的上
    手，在九十二年十月二日簽約時，己○○曾當著伊面前打電
    話給卯○○，伊也跟卯○○通過電話，卯○○就一再強調資
    金證明文件是真的，後來因為己○○給的文件都是假的，所
    以伊就要求卯○○要出面交代，卯○○見面時還是一再強調
    文件是真的，伊和卯○○見面時，己○○都在場等語（見訴
    一００二卷(二)第一四五、一五二、一五三頁）。證人乙○○
    復於原審證稱：「（問：你接洽此案時，已經知道丙○○提
    的證明文件是假的，為何沒去查己○○提供的證明文件？）
    第一、我跟丙○○做的那件也是經己○○介紹，當丙○○文
    件證明是假的後，己○○有跟我們聲稱他後面的簡先生的資
    金是真的，而且是現金，又告訴我們丁○○跟丙○○所作的
    五億後來有找他們，所以我們信以為真」（見訴一００二卷
    (二)第一五七頁）；在簽約時己○○有聲明我們不可以拿他們
    的文件去其他銀行查證，己○○給我們 SWIFT文件後，我們
    有傳到國外銀行，但國外銀行說一直沒有收到，... 我們提
    供文件是要讓國外銀行相信我們要理財，由銀行對銀行作證
    明，即SWIFT文件，因為銀行間證明是用SWIFT文件，而不是
    用其他文件等語（見訴一００二卷(二)第一五五、一五六、一
    五七頁）。是由上開證述可知，己○○不但一再聲稱卯○○
    確實可提供資金，甚且還故意提供虛假之電話，安排不明人
    士充作荷蘭銀行之作業主管，欺騙戊○○稱伊所交付之資金
    證明文件確屬真實，而使戊○○繼續依資金租賃協議書所載
    流程給付款項，實難認己○○無詐騙故意。再者，己○○曾
    告知戊○○不得向其他銀行進行確認，若己○○確實相信卯
    ○○所交付之資金證明文件確屬真實，何以欲阻止戊○○以
    其他管道確認真正？又己○○於前開事實二(二)中，已坦認由
    伊介紹乙○○等人與丙○○認識，雖伊一再辯稱不知丙○○
    係有意詐騙，且伊僅係仲介人不負責確認文件真假云云，然
    在丙○○之案子開始發生問題後，己○○應當對於之後類似
    引資案件更加重視，查核所謂可提供資金之金主之真實性，
    惟己○○卻仍在不知卯○○確實身分背景下即向戊○○、乙○○宣稱卯○○有資金可提供，導致戊○○給付大額款項後
    損失慘重，其辯稱無詐欺故意云云，實難憑信。
  綜上，己○○與卯○○共同持偽造之私文書詐騙戊○○等人
    之犯行，亦堪予認定。
、新舊法之比較：
    被告等行為後，刑法業於九十四年二月二日修正公布，並自
    九十五年七月一日施行（以下依此為基準，分別稱為修正前
    、修正後刑法），比較修正前後之規定而為有利被告等之適
    用時，應就罪刑有關之共犯、未遂犯、想像競合犯、牽連犯
    、連續犯、結合犯，以及累犯加重、自首減輕暨其他法定加
    減原因（如身分加減）與加減例等一切情形，綜其全部罪刑
    之結果而為比較，並為整體之適用，不能割裂而分別適用有
    利之條文。經查：修正前刑法第二十八條規定：「二人以
    上共同『實施』犯罪之行為者，皆為共同正犯。」雖經修正
    為：「二人以上共同『實行』犯罪之行為者，皆為共同正犯
    。」然因被告等均係基於犯意聯絡，共同實行本件犯行，是
    不論依新法或舊法，均應構成共同正犯。修正前刑法第五
    十五條牽連犯之規定，業經修正刪除，此刪除雖非犯罪構成
    要件之變更，但顯已影響行為人刑罰之法律效果，自屬法律
    有變更，應依修正後刑法第二條第一項規定為新舊法之比較
    。依修正前刑法，被告等本案所犯之各罪，應依牽連犯之規
    定論以一重罪；至依修正後刑法，則均須分論併罰，自以修
    正前刑法對被告等有利。修正前刑法第五十六條連續犯之
    規定，亦經修正刪除，此刪除雖非犯罪構成要件之變更，但
    顯已影響行為人刑罰之法律效果，自屬法律有變更，應依修
    正後刑法第二條第一項規定為新舊法之比較。依修正前刑法
    ，被告等數次行使偽造有價證券、行使偽造私文書、詐欺取
    財之行為，應依連續犯之規定論以一罪；至依修正後刑法，
    則均須分論併罰，自以修正前刑法對被告等有利。修正後
    刑法第四十七條第一項規定「受徒刑之執行完畢，或一部之
    執行而赦免後，五年以內故意再犯有期徒刑以上之罪者，為
    累犯，加重本刑至二分之一。」，與修正前刑法第四十七條
    規定「受有期徒刑之執行完畢，或受無期徒刑或有期徒刑一
    部之執行而赦免後，五年以內再犯有期徒刑以上之罪者，為
    累犯，加重本刑至二分之一。」雖有不同，然依己○○之前
    科紀錄，無論依修正前、後刑法第四十七條之規定均構成累
    犯。刑法第三百三十九條第一項之詐欺取財罪，法定刑為
    五年以下有期徒刑、拘役或科或併科一千元以下罰金，其中
    罰金刑部分，依刑法施行法第一條之一規定：「中華民國九
    十四年一月七日刑法修正施行後，刑法分則編所定罰金之貨
    幣單位為新台幣。九十四年一月七日刑法修正時，刑法分則
    編未修正之條文定有罰金者，自九十四年一月七日刑法修正
    施行後，就其所定數額提高為三十倍。但七十二年六月二十
    六日至九十四年一月七日新增或修正之條文，就其所定數額
    提高為三倍」；另刑法第三十三條第五款修正為：「主刑之
    種類如下：五、罰金：新台幣一千元以上，以百元計算之。
    」，於九十五年七月一日刑法修正施行後，固應依刑法施行
    法第一條之一規定，改以新台幣計算罰金數額，且提高罰金
    數額至三十倍，所得科處之罰金刑最高為新台幣三萬元、最
    低為新台幣一千元。然依被告等行為時之罰金罰鍰提高標準
    條例第一條前段規定之提高倍數十倍及修正前刑法第三十三
    條第五款規定之罰金最低額銀元一元計算，該罪之罰金刑最
    高為銀元一萬元，最低為銀元十元，經依現行法規所定貨幣
    單位折算新台幣條例予以折算後，最高額雖同為新台幣三萬
    元，然最低額為新台幣三十元，是以修正前刑法第三百三十
    九條第一項規定較有利於被告等。從而，本件綜合全部罪刑
    之結果而為比較，應以修正前刑法對被告等有利，自應適用
    修正前刑法論處。
肆、論罪科刑：
  (一)原判決就丙○○、子○○、己○○予以論罪科刑，固非無
    見，惟本件並無任何積極事證證明彼等係賴詐欺維生，原審
    認彼等係以詐欺為常業，所為認定，尚有違誤。丙○○、子
    ○○、己○○上訴意旨否認犯行，雖非可採，然原判決關於
    彼等部分既有可議，仍應予撤銷。辛○○有參與事實二(一)
    、(二)部分；壬○○則參與事實二(一)至(三)部分犯行，已如上述
    ，原審未詳予論究，率為辛○○、壬○○無罪之諭知，顯有
    未洽，檢察官就辛○○、壬○○部分提起上訴，指摘原判決
    不當，為有理由。故應由本院將原判決（包括被告等）全部
    撤銷改判。
  (二)按修正前刑法第三百四十條之常業詐欺罪與修正前刑法第三
    百三十九條之普通詐欺罪，二者罪質本屬相同，僅前者係以
    行為人有以犯普通詐欺罪為業，即恃之以為生，致適用法條
    有所不同，故常業詐欺罪之共同正犯，必須行為人均有以犯
    普通詐欺罪為業，即恃之以為生之情形，始克構成。若無恃
    以為生之普通詐欺犯與常業詐欺犯共同犯詐欺罪者，其無恃
    以為生之普通詐欺犯，僅能論以普通詐欺罪，不能以常業詐
    欺罪之共同正犯論處（最高法院八十四年度台上字第九四０
    號判決意旨參照）。本件公訴人認為被告等詐欺取財部分均
    係涉犯修正前刑法第三百四十條之常業詐欺罪；惟查本件被
    告等犯罪時間係自九十二年七月間至九十二年十月間，期間
    未達四月，而辛○○原經營茶葉生意、壬○○於工廠擔任技
    工，丙○○、子○○、己○○均係經營土地及金融仲介業，
    業據被告等供述明確。而被告等如何以犯詐欺罪為業，又如
    何賴此維生，公訴人並未陳述理由並提出相關事證以供調查
    ，是公訴人認被告等該部分係涉犯修正前刑法第三百四十條
    之常業詐欺罪，尚有未洽。爰於基本事實同一之範圍內，就
    該部分變更檢察官所引應適用之法條。
  (三)次按有價證券乃表彰權利之證券，得以背書轉讓，其權利之
    行使與占有該證券有不可分離之關係，惟有價證券之影本，
    並非表彰私權之證明，並不得背書轉讓，應非有價證券，而
    僅得論以私文書。公訴人認被告等行使如附表一編號(一)；丙○○、子○○、壬○○行使如附表一編號(二)、(三)所示之有價
    證券影本，均係犯刑法第二百零一條第二項之行使偽造有價
    證券罪，容或有所誤認，該部分起訴法條亦應予變更。
  (四)核被告等所為：
  事實二(一)部分，被告等均係犯修正前刑法第三百三十九條第
    一項之詐欺取財罪。被告等與丁○○、甲○○、陳富美、賀
    德曼間，就該部分犯行具有犯意聯絡及行為分擔，均為共同
    正犯。
  事實二(二)部分，被告等均係犯修正前刑法第二百十六條、第
    二百十條行使偽造私文書罪，及修正前刑法第三百三十九條
    第一項之詐欺取財罪。被告等與陳富美間，就該部分犯行具
    有犯意聯絡及行為分擔，均為共同正犯。
  事實二(三)部分，己○○係犯修正前刑法第二百十六條、第二
    百十條行使偽造私文書罪，及修正前刑法第三百三十九條第
    一項之詐欺取財罪。己○○與丁○○、甲○○、賀德曼、簡
    王章間，就該部分犯行具有犯意聯絡及行為分擔，均為共同
    正犯。
  事實二(四)部分，丙○○、子○○、壬○○均係犯修正前刑法
    第二百十六條、第二百十條行使偽造私文書罪，及修正前刑
    法第三百三十九條第一項之詐欺取財罪。丙○○、子○○、
    壬○○與陳富美、丁○○、甲○○、賀德曼間，就該部分犯
    行具有犯意聯絡及行為分擔，均為共同正犯。
  事實二(五)部分，己○○係犯修正前刑法第二百十六條、第二
    百十條行使偽造私文書罪，及修正前刑法第三百三十九條第
    一項之詐欺取財罪。己○○與卯○○間，就該部分犯行具有
    犯意聯絡及行為分擔，均為共同正犯。
  被告等上開多次行使偽造私文書、詐欺取財犯行，分別時間
    緊接，所犯各為構成要件相同之罪名，顯係均基於概括犯意
    反覆為之，均為連續犯，應皆依修正前刑法第五十六條規定
    ，各以一罪論，並各加重其刑。被告等所犯連續行使偽造私
    文書罪、連續詐欺取財罪二罪間，具有方法結果之牽連犯關
    係，依修正前刑法第五十五條規定，均應從較重之連續行使
    偽造私文書罪處斷。至於己○○有事實一所示之科刑及執行
    紀錄，有本院被告全國前案紀錄表在卷可稽，其受有期徒刑
    之執行完畢後，五年以內再犯本件有期徒刑以上之罪，為累
    犯，應依修正前刑法第四十七條第一項規定，加重其刑，並
    遞加重之。
  按檢察官就犯罪事實一部起訴者，其效力及於全部，刑事訴
    訟法第二百六十七條定有明文，公訴人雖未就事實二(一)丑○○遭詐騙一百五十萬元後，又遭詐騙五萬元之部分犯行提起
    公訴，然此部分之犯罪事實，與已起訴論罪部分，有實質上
    一罪（詐欺取財）關係，自為起訴效力所及，本院得就該部
    分一併加以裁判。又檢察官以九十五年度偵字第八三六九號
    移送併辦部分，與事實二(二)部分係屬實質上一罪，自得併予
    審理。
  爰分別審酌被告等犯罪後均矢口否認犯行，飾詞圖辯，毫無
    悔意，且被告等行使冒用金融機構名義所出具之偽造有價證
    券影本、偽造私文書，嚴重影響金融交易安全及秩序，危害
    重大，且本案詐騙金額達數千萬元，丙○○、子○○、壬○○、辛○○至今未償還被害人分文，己○○則已返還寅○○
    四百五十萬元，有和解書一紙在卷可憑（見本院上訴三一六
    卷第一九三頁）等被告等犯罪之動機、目的、品行、智識程
    度、所生危害及犯後態度等一切情狀，量處丙○○、子○○
    各有期徒刑一年八月，己○○處有期徒刑一年十月，辛○○
    、壬○○各有期徒刑一年。
  被告等之犯罪時間均在九十六年四月二十四日以前，而被告
    等所犯修正前刑法第二百十六條、第二百十條行使偽造私文
    書罪，雖非中華民國九十六年罪犯減刑條例（下稱減刑條例
    ）第三條所定不予減刑之罪，惟被告等另犯裁判上一罪之修
    正前刑法第三百三十九條第一項詐欺取財罪為減刑條例第三
    條第一項第十五款列舉之罪，倘其宣告刑為「死刑、無期徒
    刑或逾一年六月之刑」者，依法院辦理九十六年減刑案件應
    行注意事項第十點所定「裁判上一罪，如其中一部分為本條
    例第三條所定不予減刑之罪，則其據以處罰之他罪雖分非同
    條列舉之罪名，亦應不予減刑」，應不予減刑。是以：
  (1)丙○○、子○○、己○○部分，均不予減刑。
  (2)至於辛○○、壬○○部分，均合於減刑條件，爰依減刑條例
    第二條第一項第三款之規定，減為有期徒刑六月。另刑法關
    於易科罰金之折算規定，依修正前刑法第四十一條第一項前
    段規定：「犯最重本刑為五年以下有期徒刑以下之刑之罪，
    而受六個月以下有期徒刑或拘役之宣告，因身體、教育、職
    業、家庭之關係或其他正當事由，執行顯有困難者，得以（
    銀元）一元以上三元以下折算一日，易科罰金」暨修正前之
    罰金罰鍰提高標準條例第二條「依刑法第四十一條易科罰金
    者，均就其原定數額提高為一百倍折算一日；法律所定罰金
    數額未依本條例提高倍數，或其處罰法條無罰金刑之規定者
    ，亦同」之規定，易科罰金之折算標準最高為銀元三百元，
    最低為銀元一百元，換算為新台幣後，最高為新台幣九百元
    ，最低為新台幣三百元折算一日。而修正後之刑法第四十一
    條第一項前段規定「犯最重本刑為五年以下有期徒刑以下之
    刑之罪，而受六個月以下有期徒刑或拘役之宣告者，得以新
    台幣一千元、二千元或三千元折算一日，易科罰金。」，比
    較修正前、後刑法關於易科罰金折算標準之規定，應以修正
    前之刑法第四十一條第一項前段對辛○○、壬○○有利，是
    併依該項規定諭知易科罰金之折算標準。
  如附表一、二所示偽造之有價證券影本及偽造之私文書均分
    別係被告等犯罪所用之物，惟並非違禁物，且無證據證明為
    被告等或共犯所有，故不宣告沒收。惟附表一編號(一)至(三)、
    附表二編號(一)至(四)、(八)至(十四)偽造之署押及印文，均應依修正
    前刑法第二百十九條規定沒收（按從刑附屬於主刑，除法律
    有特別規定者外，依主刑所適用之法律）。
伍、不另為無罪之諭知部分：
一、公訴意旨另以：丙○○、子○○、辛○○、壬○○亦有參與
    事實二(三)、(五)部分犯行，均就各該部分亦涉犯修正前刑法第
    三百四十條、第三百三十九條第一項常業詐欺罪、第二百十
    六條、第二百十條行使偽造私文書罪、第二百零一條行使偽
    造有價證券罪等語｛公訴人已於原審準備程序時當庭確認上
    開二部分之犯罪事實，丙○○、子○○、辛○○、壬○○亦
    為共同正犯，併此敘明（見訴一００二卷(一)第一九八頁至第
    一九八頁背面）｝。
二、按犯罪事實應依證據認定之，無證據不得認定犯罪事實，又
    不能證明被告犯罪或其行為不罰者，應諭知無罪之判決，刑
    事訴訟法第一百五十四條第二項、第三百零一條第一項分別
    定有明文。次按認定不利於被告之事實，須依積極證據，茍
    積極之證據本身存有瑕疵而不足為不利於被告事實之認定，
    即應為有利於被告之認定，更不必有何有利之證據，而此用
    以證明犯罪事實之證據，猶須於通常一般人均不至於有所懷
    疑，堪予確信其已臻真實者，始得據以為有罪之認定，倘其
    證明尚未達到此一程度，而有合理性之懷疑存在，致使無從
    為有罪之確信時，即應為無罪之判決，此有最高法院八十二
    年度台上字第一六三號判決、七十六年台上字第四九八六號
    、三十年上字第八一六號等判例意旨可資參照。
三、查公訴人認丙○○、子○○、辛○○、壬○○亦參與事實二
    (三)、(五)部分犯行，無非以被害人之指訴、各項偽造之私文書
    及有價證券為其論據。惟訊據丙○○、子○○、辛○○、壬○○均堅詞否認有參與上開犯行，均辯稱事實二(三)、(五)部分
    犯行與渠等無涉等語。經查：
  (一)有關事實二(三)部分犯行，公訴人於犯罪事實之論述過程中，
    均未提及丙○○、子○○、辛○○、壬○○有實際參與犯行
    ，或為任何行為分擔。又該部分之被害人寅○○，針對其受
    騙之經過，於偵查證稱「我透過朋友陳政程認識丁○○，期
    間丁○○說明他在國外任投資顧問角色，他那邊有國際金融
    作投資的部分，用許多他經手過的案子來說服我參與投資」
    、「丁○○說他有一筆五億美金的定存單，該定存單資金來
    源是透過己○○，丁○○說為籌這筆五億美金的資金花不少
    錢，目前缺少部分資金問我有無意願投資，丁○○自稱這些
    文件要提供給國外銀行金融操作，銀行是哪家我回去查，丁○○說他缺少的部分是要提交給國外銀行的三份文件，而該
    三份文件需向己○○購買，丁○○說要把資金換成外國銀行
    可接受的文件，要我投資付作業費給己○○，所以我就與己○○接觸付錢購買文件，發現文件是假的才發現是騙局」（
    見偵一五七三七卷第一一二頁）；復於原審證稱：「九十二
    年八月透過丁○○認識己○○，當時介紹己○○的身分可以
    提供我們一億美金証明的金主，只要我這邊願意負擔給己○○金主所謂租賃一億美金的定存單費用，我們就可以按照之
    前所談國際工程的核貸細節來進行，我與己○○簽訂類似租
    賃的契約備忘錄，用八百五十萬台幣取得丁○○五億美金的
    定存單証明，在九十二年八月認識己○○之前，丁○○說他
    們已經在進行一個五億美元的操作案，但他們資金不足，所
    以邀請我們（我與陳政程）一起合作，並出示丁○○名下台
    銀五億美金的定存單影本，我跟陳政程討論後認為有合作空
    間，就是拿出他們那個案不足的費用，所以丁○○才介紹己○○給我們認識」（見訴一００二卷(二)第八四頁）等語。另
    己○○於偵查中供稱：資金均係自稱「卯○○」的成年男子
    提供，伊將丁○○的身分證及護照影本、資金四百萬元交予
    卯○○，三天後卯○○就拿出荷蘭銀行的資金證明，伊就轉
    交給丁○○（見偵一五七三七卷第一三二頁）；歐網資料也
    是卯○○拿給伊的，伊拿給丁○○（見九十四年度調偵字第
    一五一號卷《下稱調偵一五一卷》第五三頁反面）。於原審
    準備程序時供稱：一百七十一億五千萬元的荷蘭銀行帳戶明
    細相關資料是卯○○提供給伊的，伊認為卯○○係賣方，寅
    ○○所拿給伊的款項，伊除了扣除仲介費用外，伊全數交給
    卯○○等語（見訴一００二卷(一)第六五頁反面、第六六頁）
    。是觀諸上開供述內容，寅○○係經由丁○○認識己○○，
    而誤認己○○係可提供資金證明之金主，並受騙加入丁○○
    之投資案，而依己○○說法，偽造之資金證明相關文件，均
    係由卯○○提供，觀諸整個詐騙過程，均無人提及丙○○、
    子○○、辛○○、壬○○參與其中。寅○○尚於偵訊時表示
    ：「伊的案子（即事實二(三)部分）與丙○○無關」等語（見
    調偵一五一卷第六三頁）。是以，事實二(三)部分犯行，尚無
    積極事證可認丙○○、子○○、辛○○、壬○○有為任何犯
    罪行為分擔，亦無從認定丙○○、子○○、辛○○、壬○○
    有與己○○等人有何詐欺、行使偽造有價證券、行使偽造私
    文書之犯意聯絡，尚難認定丙○○、子○○、辛○○、壬○○亦涉及此部分事實而成立犯罪。
  (二)就事實二(五)部分犯行，公訴人於犯罪事實之論述過程中，均
    未提及丙○○、子○○、辛○○、壬○○有實際參與犯行，
    或為任何行為分擔。又該部分之被害人之一即證人戊○○於
    原審證稱：九十二年八月，曾透過己○○與丙○○認識，但
    於九十二年八月底九月初無法收到應有的文件，始發覺被騙
    ，後來己○○告知伊他背後的金主是真正的，才又和己○○
    接觸（見訴一００二卷(二)第一四六頁），己○○有說簡先生
    是他的上手，簡先生曾一再強調他給我們的文件是真正的（
    見訴一００二卷(二)第一五二頁）。被害人之一即證人乙○○
    於原審證稱：伊原透過己○○介紹認識丙○○，當丙○○提
    供之文件證明係虛偽之後，己○○向伊聲稱他背後的簡先生
    資金為真實，而且是現金，使伊信以為真，後來發了十幾次
    的 SWIFT文件都是假的，己○○跟我們見面，且打電話給簡
    先生，後來簡先生也有跟我們見面，要我們繼續付錢等語（
    見訴一００二卷(二)第一五七、一五八頁）。另己○○在原審
    證稱：「癸○○在丙○○案子破局後打電話給我，說他沒辦
    法對國外公司交待，乙○○有來找我請我幫忙，丙○○那個
    案子可以說是我介紹的，他們表示他們被拿了很多錢，這案
    子我本來不想接觸，因為簡先生說一定要用現金，後來乙○○、戊○○跟我商量說他們何時才有錢，可否分幾階段給付
    ，本件並不是交付什麼文件交付多少錢，而是分期給付，戊○○與卯○○通電話時，卯○○同意他們一月內付清，所以
    才會開支票，支票都是到期後他們拿支票來換回去的，後來
    因為文件有問題，所以我才請林先生轉知發票人去止付。」
    （見訴一００二卷(二)第一五三頁）。由上可知，戊○○、乙○○、陳勝榮、洪泰山等人，經由己○○介紹與丙○○、子
    ○○等人接洽購買資金證明，遭詐騙八百五十萬元（即事實
    二(二)部分）後，始再經己○○之引介，向自稱「卯○○」之
    人購買資金證明。無論係被害人乙○○、戊○○，或係實際
    參與犯行之己○○，均無人提及丙○○、子○○、辛○○、
    壬○○四人參與此部分犯行，又查無其他事證可認定丙○○
    、子○○、辛○○、壬○○與己○○、甚或卯○○等人就事
    實二(五)部分犯行有何犯意聯絡，是亦難認丙○○、子○○、
    辛○○、壬○○與此部分犯行有所關聯。
  (三)綜上，公訴人所提出卷附之偽造有價證券、偽造私文書等證
    據，固可證明被害人有受詐騙之事實，然無法認定持偽造有
    價證券、私文書向被害人行使詐術者，包含丙○○、子○○
    、辛○○、壬○○，亦無從認定丙○○、子○○、辛○○、
    壬○○就事實二(三)、(五)部分犯行與實際從事犯行之人有何犯
    意聯絡；此外，又查無其他證據得以證明丙○○、子○○、
    辛○○、壬○○有各該部分犯行，彼等各該部分之犯罪尚屬
    不能證明。惟公訴意旨認丙○○、子○○、辛○○、壬○○
    此部分與前述論罪科刑之部分，有實質上一罪及裁判上一罪
    之關係，爰不另為無罪之諭知。
據上論斷，應依刑事訴訟法第三百六十九條第一項前段、第三百
六十四條、第二百九十九條第一項前段、第三百條，刑法第二條
第一項前段，修正前刑法第二十八條、第五十六條、第二百十六
條、第二百十條、第三百三十九條第一項、第五十五條、第四十
七條、第四十一條第一項前段、第二百十九條，中華民國九十六
年罪犯減刑條例第二條第一項第三款、第七條、第九條，修正前
罰金罰鍰提高標準條例第一條前段、第二條，現行法規所定貨幣
單位折算新台幣條例第二條，判決如主文。
本案經檢察官羅松芳到庭執行職務。
中    華    民    國    97    年    5     月    30    日
                  刑事第二十庭審判長法  官  楊貴雄
                                    法  官  鄧振球
                                    法  官  林立華
以上正本證明與原本無異。
如不服本判決，應於收受送達後十日內向本院提出上訴書狀，其
未敘述上訴之理由者並得於提起上訴後十日內向本院補提理由書
（均須按他造當事人之人數附繕本）。
                                    書記官  廖月女
中    華    民    國    97    年    6     月    2     日
附錄：本案論罪科刑法條全文
修正前刑法第216條
行使第二百十條至第二百十五條之文書者，依偽造、變造文書或
登載不實事項或使登載不實事項之規定處斷。
修正前刑法第210條
偽造、變造私文書，足以生損害於公眾或他人者，處五年以下有
期徒刑。
修正前刑法第339條第1項
意圖為自己或第三人不法之所有，以詐術使人將本人或第三人之
物交付者，處五年以下有期徒刑、拘役或科或併科一千元以下罰
金。
附表一：偽造之有價證券影本
┌──┬────────────┬──────────┬────┐
│編號│ 有價證券影本名稱、內容 │  偽造之署押、印文  │  備註  │
├──┼────────────┼──────────┼────┤
│ (一) │台灣銀行定期存款存單    │偽造「台灣銀行營業部│見偵一○│
│    ├────────────┤數目章」一枚、「台灣│二三七卷│
│    │存款人：癸○○          │銀行國外部經理」、「│第二九頁│
│    │存單號碼：0000000       │林麗華」印文各二枚、├────┤
│    │帳號：000000000000      │「林麗華」署押一枚  │事實二(二)│
│    │金額：1億美元           │                    │        │
│    │日期：92年8月13日       │                    │        │
│    │                        │                    │        │
├──┼────────────┼──────────┼────┤
│ (二) │台灣銀行定期存款存單    │偽造「台灣銀行營業部│見他一九│
│    ├────────────┤數目章」一枚、「台灣│八五卷第│
│    │存款人：丁○○          │銀行國外部經理」、「│二宗第十│
│    │存單號碼：0000000       │陳世卿」印文各二枚、│一頁    │
│    │帳號：000000000000      │「陳世卿」署押一枚  │        │
│    │金額：5億美元           │                    ├────┤
│    │日期：92年7月25日       │                    │事實二(四)│
│    │                        │                    │        │
│    │                        │                    │        │
├──┼────────────┼──────────┼────┤
│ (三) │荷商荷蘭銀行定期存款存單│ 偽造「Shu-Fang     │見他一九│
│    ├────────────┤ Tseng 」、「Eric   │八五卷第│
│    │存單編號：00000000      │ Chen」署押一枚、「 │二宗第十│
│    │起息日：2003年10月10日  │ 荷蘭銀行台北分行理 │九頁    │
│    │存戶：寅○○            │ 財服務中心ABN-AMRO │        │
│    │金額：1億美金           │ Bank PERSONAL BANK ├────┤
│    │                        │ ING CENTER」印文一 │事實二(四)│
│    │利率：NT$33.48 to USD$1.│ 枚                 │        │
│    │      00                │                    │        │
│    │期間：396DAYS           │                    │        │
│    │到期日：2004年11月10日  │                    │        │
│    │帳號：0000000000        │                    │        │
│    │                        │                    │        │
└──┴────────────┴──────────┴────┘
附表二：偽造之私文書
┌──┬───────────┬──────────┬────┐
│編號│  文書名稱（含內容）  │  偽造之署押、印文  │  備註  │
├──┼───────────┼──────────┼────┤
│ (一) │保管收據（SAFEKEEPING │偽造「Chzng-Fen Hsu │見偵一○│
│    │RECEIPT）             │」、「Shu-Fang Tseng│二三七卷│
│    ├───────────┤」署名各一枚、「荷蘭│第三○頁│
│    │內容：                │銀行台北分行理財服務│（譯文）│
│    │收據號碼：000000000000│中心ABN-AMRO Bank   │、第三一│
│    │日期：2003年8月15日   │PERSONALBANKING CEN │頁      │
│    │帳戶名稱：癸○○      │TER」、「Chzng-Fen  ├────┤
│    │帳號：000000000000    │Hsu Assistant Vice  │事實二(二)│
│    │金額：1億美元         │President」、「Shu-F│        │
│    │                      │ang Tseng Assistant │        │
│    │                      │Manager」印文各一枚 │        │
├──┼───────────┼──────────┼────┤
│ (二) │資金確認書（Confirmati│偽造「Chzng-Fen Hsu │見偵一○│
│    │on of Funds）         │」、「Shu-Fang Tseng│二三七卷│
│    ├───────────┤」署名各一枚、「荷蘭│第三二頁│
│    │內容：                │銀行台北分行理財服務│（譯文）│
│    │日期：2003年8月15日   │中心ABN-AMRO Bank   │、第三三│
│    │短期合夥帳戶：癸○○  │PERSONALBANKING CEN │頁      │
│    │參考帳戶帳號：00000000│TER」、「Chzng-Fen  │        │
│    │5298                  │Hsu Assistant Vice  ├────┤
│    │                      │President」、「Shu-F│事實二(二)│
│    │                      │ang Tseng Assistant │        │
│    │                      │Manager」印文各一枚 │        │
├──┼───────────┼──────────┼────┤
│ (三) │2003年8月18日荷蘭銀行 │偽造「Chzng-Fen Hsu │見偵一○│
│    │出具函件（確認上開編號│」、「Shu-Fang Tseng│二三七卷│
│    │一之保管收據）        │」署名各一枚、「荷蘭│第二三、│
│    │                      │銀行台北分行理財服務│二四頁（│
│    │                      │中心ABN-AMRO Bank   │譯文）、│
│    │                      │PERSONALBANKING CEN │第二五頁│
│    │                      │TER」、「Chzng-Fen  ├────┤
│    │                      │Hsu Assistant Vice  │事實二(二)│
│    │                      │President」、「Shu-F│        │
│    │                      │ang Tseng Assistant │        │
│    │                      │Manager」印文各一枚 │        │
├──┼───────────┼──────────┼────┤
│ (四) │銀行文件查驗證明      │偽造「Chzng-Fen Hsu │見偵一○│
│    │（VERIFICATION &      │」、「Shu-Fang Tseng│二三七卷│
│    │ AUTHENTICATION  OF   │」署名各一枚、「荷蘭│第二六、│
│    │ BANK INSTRUMENT）    │銀行台北分行理財服務│二七頁（│
│    ├───────────┤中心ABN-AMRO Bank   │譯文）、│
│    │內容：                │PERSONALBANKING CEN │第二八頁│
│    │日期：2003年8月22日   │TER」印文一枚       ├────┤
│    │發文單位：荷蘭銀行    │                    │事實二(二)│
│    │SWIFT代號：ABNATWTP   │                    │        │
│    │SWIFT代號：IRVTUS3N   │                    │        │
│    │收文單位：紐約銀行    │                    │        │
│    │確認上開編號一保管收據│                    │        │
│    │之真正                │                    │        │
├──┼───────────┼──────────┼────┤
│ (五) │2003年8月27日荷蘭銀行 │                    │見偵一○│
│    │台北分行SWIFT通訊電文 │                    │二三七卷│
│    │                      │                    │第四三、│
│    │                      │                    │四四頁  │
│    │                      │                    ├────┤
│    │                      │                    │事實二(二)│
│    │                      │                    │        │
├──┼───────────┼──────────┼────┤
│ (六) │荷蘭銀行台北分行所出具│                    │見偵一五│
│    │之帳戶存款餘額證明    │                    │七三七號│
│    │                      │                    │卷第七六│
│    │                      │                    │頁      │
│    ├───────────┤                    │        │
│    │內容：                │                    ├────┤
│    │日期：2003年8月27日   │                    │事實二(三)│
│    │帳號：000000000000    │                    │        │
│    │客戶名稱：丁○○      │                    │        │
│    │證明上開帳號帳戶內有等│                    │        │
│    │值台幣存款餘額17,105,0│                    │        │
│    │00,000元              │                    │        │
├──┼───────────┼──────────┼────┤
│ (七) │荷蘭銀行台北分行帳戶餘│                    │見偵一五│
│    │額確認函（CONFIRMATION│                    │七三七號│
│    │OF ACCOUNT BALANCE）  │                    │卷第七七│
│    │                      │                    │頁      │
│    │                      │                    │        │
│    ├───────────┤                    │        │
│    │內容：                │                    ├────┤
│    │日期：2003年8月27日   │                    │事實二(三)│
│    │帳號：000000000000    │                    │        │
│    │確認上開帳號帳戶之美金│                    │        │
│    │結餘有500,000,000元   │                    │        │
│    │                      │                    │        │
│    │                      │                    │        │
├──┼───────────┼──────────┼────┤
│ (八) │資金確認函            │偽造「Chzng-Fen Hsu │見他一九│
│    │（BANK CONFIRMATION OF│）、「Shu-Fang Tseng│八五號卷│
│    │  FUND LETTER）       │」署名各一枚、「荷蘭│(二)第    │
│    ├───────────┤銀行台北分行理財服務│九頁    │
│    │內容：                │中心ABN-AMRO Bank   ├────┤
│    │日期：2003年8月8日    │PERSONALBANKING  CEN│事實二(四)│
│    │帳號：000000000000    │TER」、「Chzng-Fen  │        │
│    │帳戶名稱：丁○○      │Hsu Assistant Vice  │        │
│    │                      │President」、「Shu-F│        │
│    │                      │ang Tseng Assistant │        │
│    │                      │Manager」印文各一枚 │        │
├──┼───────────┼──────────┼────┤
│ (九) │保管收據（SAFEKEEPING │偽造「Chzng-Fen Hsu │見他一九│
│    │ RECEIPT）            │」、「Shu-Fang Tseng│八五卷第│
│    ├───────────┤」署名各一枚、「荷蘭│二宗第十│
│    │內容：                │銀行台北分行理財服務│頁      │
│    │收據號碼：000000000000│中心ABN-AMRO Bank   ├────┤
│    │日期：2003年8月8日    │PERSONALBANKING  CEN│事實二(四)│
│    │帳號：000000000000    │TER」、「Chzng-Fen  │        │
│    │帳戶名稱：丁○○      │Hsu Assistant Vice  │        │
│    │                      │President」、「Shu-F│        │
│    │                      │ang Tseng Assistant │        │
│    │                      │Manager」印文各一枚 │        │
├──┼───────────┼──────────┼────┤
│ (十) │存款對帳單（NO  PASSBO│偽造「Shu-Fang Tseng│見他一九│
│    │OK MONTHLY STATEMENT）│」、「Eric Chen」署 │八五卷第│
│    ├───────────┤名各一枚、「荷蘭銀行│二宗第二│
│    │內容：                │台北分行理財服務中心│○頁    │
│    │戶名：寅○○          │ABN-AMRO Bank PERSO │        │
│    │日期：2003年10月17日  │NALBANKING CENTER」 │        │
│    │帳號：0000000000      │印文各一枚          │        │
│    │截止日期：2003年10月17│                    ├────┤
│    │          日          │                    │事實二(四)│
│    │存款種類：美金定存    │                    │        │
│    │          現金1億     │                    │        │
├──┼───────────┼──────────┼────┤
│ (十一) │PRE ADVICE LETTER     │偽造「Shu-Fang Tseng│見他一九│
│    ├───────────┤」、「Eric Chen」署 │八五卷第│
│    │內容：                │押各一枚、「荷蘭銀行│二宗第二│
│    │確認如附表一編號三所示│台北分行理財服務中心│八頁、第│
│    │之存款存在            │ABN-AMRO Bank  PERSO│二九頁  │
│    │                      │NALBANKING CENTER」 ├────┤
│    │                      │印文各一枚          │事實二(四)│
│    │                      │                    │        │
├──┼───────────┼──────────┼────┤
│ (十二) │CONFIRMATION  OF FUNDS│偽造「Shu-Fang Tseng│見他一九│
│    ├───────────┤」、「Eric Chen」署 │八五卷第│
│    │內容：                │名各一枚、「荷蘭銀行│二宗第三│
│    │確認如附表一編號三所示│台北分行理財服務中心│十頁    │
│    │之存款存在            │ABN-AMRO Bank PERSO ├────┤
│    │                      │NALBANKING CENTER」 │事實二(四)│
│    │                      │印文各一枚          │        │
├──┼───────────┼──────────┼────┤
│ (十三) │荷蘭銀行台北分行保管收│偽造「Chzng-Fen Hsu │見他一一│
│    │據（BANK CUSTODIAL    │」、「Shu-Fang Tseng│一卷第十│
│    │SAFEKEEPING RECEIPT） │」署名各一枚、「荷  │七、十八│
│    │                      │蘭銀行ABN-AMRO Bank │頁（譯文│
│    │                      │外匯部」、「Chzng-Fe│在同上卷│
│    ├───────────┤n Hsu Assistant Vice│第二０、│
│    │內容：                │President」、「Shu-F│二一頁）│
│    │收據號碼：            │ang Tseng Assistant │        │
│    │FＺ00000000000000      │Manager」印文各一枚 │        │
│    │金額：100,000,000     │                    ├────┤
│    │日期：2003年10月7日   │                    │事實二(五)│
│    │受益人：戊○○        │                    │        │
│    │帳號：000000000000    │                    │        │
│    │                      │                    │        │
│    │                      │                    │        │
│    │                      │                    │        │
├──┼───────────┼──────────┼────┤
│ (十四) │帳戶餘額確認書        │偽造「Chzng-Fen Hsu │見他一一│
│    │（CONFIRMATION OF     │」、「Shu-Fang Tseng│一卷第十│
│    │  ACCOUNT BALANCE）   │」署名各一枚、「荷  │九頁（譯│
│    ├───────────┤蘭銀行ABN-AMRO Bank │文在同卷│
│    │內容：                │外匯部」、「Chzng-Fe│第二二頁│
│    │日期：2003年10月8日   │n Hsu Assistant Vice│）      │
│    │帳戶名稱：戊○○      │President」、「Shu-F│        │
│    │戶名：寅○○          │ang Tseng Assistant │        │
│    │「本行茲確認，台端在本│Manager」印文各一枚 │        │
│    │行之帳戶截至2003年10月│                    ├────┤
│    │8日之餘額如下：       │                    │事實二(五)│
│    │帳戶種類：美金定期存款│                    │        │
│    │帳戶：000000000000    │                    │        │
│    │金額：US$100,000,000  │                    │        │
│    │自：2003年10月7日     │                    │        │
│    │至：2004年11月8日」   │                    │        │
├──┼───────────┼──────────┼────┤
│ (十五) │荷蘭銀行台北分行發送之│                    │見他一一│
│    │SWIFT MT760文件十二紙 │                    │一卷第二│
│    │                      │                    │五至第三│
│    │                      │                    │六頁    │
│    │                      │                    ├────┤
│    │                      │                    │事實二(五)│
│    │                      │                    │        │
└──┴───────────┴──────────┴────┘


司法院資訊處製作；財團法人民間司法改革基金會備份。
